【裁判字號】    95,訴,1036
【裁判日期】    980601
【裁判案由】    偽造文書等
【裁判全文】
臺灣臺北地方法院刑事判決              95年度訴字第1036號
公  訴  人  臺灣臺北地方法院檢察署檢察官
被      告  甲○○
選任辯護人  張復鈞律師
被      告  辰○○
選任辯護人  莊佳樺律師
            羅詩蘋律師
            余淑杏律師
被      告  巳○○
                      樓
選任辯護人  林蓓珍律師
            黃坤鍵律師
            徐志明律師
被      告  癸○○
選任辯護人  唐月妙律師
被      告  戊○○
選任辯護人  楊仁聲律師
            范  惇律師
            吳啟孝律師
上列被告等因偽造文書等案件，經檢察官提起公訴（95年度偵字
第3200號、第4510號、第6832號），本院判決如下：
    主  文
甲○○、辰○○、巳○○共同犯常業詐欺取財罪，甲○○處有期
徒刑參年陸月，辰○○處有期徒刑肆年陸月，巳○○處有徒刑貳
年拾月。如附表一至五所示之偽造印文共壹佰壹拾貳枚、附表六
所示之偽造印章共捌枚、附表七所示之偽造印文共捌枚均沒收。
癸○○共同犯常業詐欺取財罪，處有期徒刑壹年陸月，減為有期
徒刑玖月。如附表一編號1 至10、13至15、附表二編號3 至13所
示之偽造印文共貳拾枚、附表六編號1 所示之偽造印章壹枚均沒
收。
戊○○犯幫助詐欺取財罪，處有期徒刑陸月，如易科罰金，以銀
元佰元即新臺幣玖佰元折算壹日，減為有期徒刑參月，如易科
罰金，以銀元佰元即新臺幣玖佰元折算壹日。如附表三編號17
所示之偽造印文共參枚、附表六編號1 所示之偽造印章壹枚均沒
收。
    事  實
一、甲○○為鴻康貿易股份有限公司（址設臺北市大同區○○○
    路344 巷41號10樓之4 ，下稱鴻康公司）負責人；辰○○為
    羅楊企業股份有限公司（址設臺北市○○區○○路59號10樓
    之1 ，下稱羅楊公司）負責人，甲○○及辰○○2 人共同經
    營鴻康及羅楊公司；巳○○為鴻康及羅楊公司之會計；癸○○原任職行政院海岸巡防署情報處中校參謀，於民國90年3
    月1 日退伍，嗣自92年6 月間起，由甲○○、辰○○聘僱擔
    任羅楊及鴻康公司顧問；戊○○原任職總統府侍衛室警衛組
    參謀官、上校副組長，於95年2 月17日退伍。甲○○、辰○○、巳○○3 人，為順利向銀行貸得款項，明知如附表一至
    五所示之採購契約均屬虛偽，竟共同基於以犯詐欺取財罪為
    常業，及行使偽造私文書、以明知為不實之事項，而填製會
    計憑證之概括犯意聯絡，癸○○則因擔任羅楊、鴻康公司之
    顧問，為協助羅楊、鴻康公司順利貸得如附表一編號1 至10
    、13至15、附表二編號3 至13等件貸款，明知各該件採購契
    約均屬虛偽，竟就各該部分與甲○○、辰○○、巳○○等共
    同基於前揭犯意聯絡，而戊○○則因於92年5 月間擔任總統
    府侍衛室「戰情管理結合目標物追蹤系統」採購案之需求單
    位承辦人期間，與辰○○、甲○○等認識並互有往來，竟因
    辰○○之請託，即基於幫助甲○○、辰○○、巳○○詐欺取
    財之犯意，先由辰○○於93年1 月28日（起訴書誤載為同年
    5 月13日）前某日，在臺北市○○○路附近某刻印店，利用
    某不知情之成年刻印業者刻製如附表六編號1 至6 所示之「
    國家安全局特種勤務指揮中心關防」、「國防部採購局局長
    印」、「國防部採購局印」、「國防部軍備局採購中心印」
    、「國防部軍備局採購中心主任」、「國防部政治作戰總隊總隊長
    印」等印章各1 枚，而偽造上開公印共6 枚，及刻製如附表
    六編號7 、8 所示「國家安全局會計處」、「大直90090 信
    箱收件章」之日期戳章，而偽造該印章各1 枚，均用以供偽
    造如附表一至五所示之偽造「採購契約」、「出貨單」及「
    廠商費款劃撥入帳委託書」，及附表七之偽造印文之用，而
    連續為下列詐貸行為，並恃以為常業：
（一）遠東國際商業銀行股份有限公司（下稱遠東商銀）部分：
      甲○○、辰○○、巳○○、癸○○等人為順利以羅楊及鴻
      康公司名義向遠東商銀申辦應收帳款融資貸款，乃共同基
      於前揭概括犯意聯絡，並推由辰○○安排遠東商銀所屬負
      責對保之行員庚○○、寅○○，於92年3 月間某日至羅楊
      公司，向庚○○等佯稱癸○○當時係任職國家安全局（下
      稱國安局）特種勤務指揮中心（下稱國安局特勤中心），
      而癸○○不僅未否認辰○○上開介紹，且由其當場針對一
      般軍事機關採購案之開標、驗收及付款流程，向庚○○、
      寅○○提出說明，復由辰○○提出原任職國安局會計處少
      將會計長己○○之名片予庚○○，佯稱如有任何疑慮，均
      可向己○○照會，致庚○○、寅○○等均陷於錯誤，認癸○○當時係任職於國安局特勤中心，且羅楊、鴻康公司均
      與軍方有良好關係，乃同意嗣後就羅楊、鴻康公司與國安
      局等軍事機關間之採購融資案，均以電話方式對癸○○進
      行照會，並由辰○○、甲○○各於92年3 月18日、93年1
      月15日，各代表羅楊、鴻康公司與遠東商銀簽訂國內應收
      帳款承購總合約書，辰○○、甲○○並各以其個人名義擔
      任連帶保證人，約定授信額度各為新臺幣（下同）3000萬
      元、2000萬元。嗣甲○○復於94年1 月18日代表鴻康公司
      與遠東商銀另簽訂綜合授信契約，約定授信額度為1600萬
      元，並仍由甲○○以個人名義擔任鴻康公司之連帶保證人
      ，而辰○○亦於94年9 月20日代表羅楊公司與遠東商銀簽
      訂綜合授信契約，約定授信額度為5996萬元，並由辰○○
      、甲○○以其等個人名義擔任羅楊公司之連帶保證人。另
      其等為確保得向遠東商銀詐貸，乃：(1)由辰○○、巳○○
      參考羅楊、鴻康公司前曾與國防部、國安局等軍事機關間
      簽訂之採購契約格式，以上開偽造之「國家安全局特種勤
      務指揮中心關防」、「國防部政治作戰總隊總隊長印」、「國防
      部採購局局長印」、「國防部採購局印」、「國防部軍備
      局採購中心印」、「國防部軍備局採購中心主任」等公印
      ，連續蓋印於附表一編號3 、4 、7 、8 、10至16所示之
      11件「採購契約」（該附表編號1 、2 、5 、6 、9 等件
      均未偽造採購契約），及如附表二編號3 至14所示之12件
      「採購契約」（該附表編號1 、2 等件均未偽造採購契約
      ），而偽造如各該欄所示之公印文共70枚（附表一部分共
      58枚、附表二部分共12枚），用以偽造如各該欄所示之私
      文書，並由巳○○填製或指示不知情之鴻康及羅楊公司會
      計丑○○【業經臺灣臺北地方法院檢察署（下稱臺北地檢
      署）檢察官為不起訴處分確定】填製如附表一、二各欄所
      示之不實會計憑證統一發票共47張（起訴書誤載為48張，
      其中如附表一部分共16張、附表二部分共31張）後，持上
      開偽造之私文書及不實會計憑證，向遠東商銀申辦如各該
      附表所示之應收帳款融資並申請撥款而行使之；(2)再由辰
      ○○於93年1 月、94年11月間，以前揭偽造之「國防部軍
      備局採購中心印」、「國防部軍備局採購中心主任」、「
      國家安全局特種勤務指揮中心關防」等公印，各蓋於如附
      表七編號1 、2 各欄所示之「應收帳款債權讓與通知書」
      上，而偽造各該公印文，用以表示國防部軍備局採購中心
      、國安局特勤中心等採購機關均同意將各該採購案之應付
      工程款匯入羅楊、鴻康公司各於遠東商銀臺北重慶分行所
      設第00000000000000號、第00000000000000號備償帳戶內
      ，而偽造上開「應收帳款債權讓與通知書」之私文書共3
      紙（其中鴻康公司為1 紙，所載債權讓與日期為93年1 月
      15日；羅楊公司為2 紙，所載債權讓與日期為94年11月1
      日）後，交由巳○○持向遠東商銀申辦應收帳款融資並申
      請撥款而行使之；(3)另由巳○○分別於附表一、二所示之
      時間，以各該欄所示之代號或名稱為匯款人，將如各該欄
      所示之金額，各匯款至羅楊、鴻康公司於遠東商銀所設前
      揭備償帳戶內，表示各該款項均係由各該欄所示軍事機關
      匯入之應付工程款；(4)辰○○、巳○○並向遠東商銀所屬
      負責承辦如附表一、二採購案之行員庚○○告稱各該採購
      案之照會對象為「晉中校」、照會電話：0000000000，庚○○及同行行員寅○○、陳立銘等乃於羅楊、鴻康公司申
      辦如附表一編號1 至10、13至15及附表二編號3 至13之應
      收帳款融資案時，分別撥打上開電話向癸○○照會，確認
      各該採購契約之案名、金額、完工及驗收時間等項，而該
      電話持用人癸○○則基於前揭犯意聯絡，由其依巳○○事
      先交付之不實資料，向各該照會行員佯稱上開各件採購契
      約均確實無誤等情，致遠東商銀所屬負責承辦各該貸款業
      務之行員均陷於錯誤，誤認羅楊、鴻康公司與國防部軍備
      局採購中心、國安局等軍事機關間，確有如附表一、二所
      示之採購契約存在，且各該軍事機關均同意將上開應收帳
      款債權讓與該行，並已各依約匯入前揭應付工程款，而陸
      續同意羅楊、鴻康公司之申貸案，並各撥付如附表一、二
      所示之款項至羅楊、鴻康公司各於遠東商銀臺北重慶分行
      所設第00000000000000號、第00000000000000號撥款帳戶
      內，合計為羅楊公司詐貸取得5959萬2032元（迄97年9 月
      11日止，尚有如該附表編號16之2100萬元本金及利息14萬
      983 元未償還，嗣因臺灣高等法院96年度重上字第127 號
      民事確定判決，確認遠東商銀就國防部軍備局採購中心為
      羅楊公司提存之2998萬元提存款有領取權，經遠東商銀領
      取該筆提存款後，於97年9 月11日行使抵銷權而全部獲償
      ），為鴻康公司詐貸取得9218萬9300元（迄97年9 月11日
      止，尚有如該附表編號10至14，合計1600萬元之本金未償
      還，嗣經遠東商銀於97年9 月11日以上開領取之提存款與
      羅楊公司所欠款項本息抵銷所剩餘額為抵充後，尚餘本金
      1039萬1416元及自97年9 月12日起之利息尚未償還）。
（二）國泰世華商業銀行股份有限公司（下稱國泰世華銀行）部
      分：
    (一)甲○○、辰○○、巳○○為順利以鴻康公司名義向國泰世
      華銀行辦理應收帳款融資貸款，乃共同承前揭概括犯意聯
      絡，先由甲○○於93年5 月13日，在鴻康公司前揭辦公室
      內，代表鴻康公司與國泰世華銀行簽訂「綜合授信約定書
      」，約定授信額度為800 萬元，嗣由辰○○將原任職國安
      局會計處少將會計長之己○○（嗣於95年2 月16日退伍，
      所涉陸海空軍刑法罪嫌部分，業經國防部高等軍事法院檢
      察署檢察官以95年度偵字第008 號為不起訴處分確定）所
      交付「宏基一號工程中央監控系統案規劃提報資料」乙冊
      之契約記載日期由「89年2 月9 日」變造為「93年9 月2
      日」後，提供予國泰世華銀行，用以取信並表示鴻康公司
      與軍方關係良好，國泰世華銀行乃再於93年11月24日，仍
      於鴻康公司上址辦公室內，與鴻康公司（仍由甲○○代表
      ）簽訂另件「綜合授信約定書」，將授信額度由800 萬元
      調高為3000萬元。而甲○○、辰○○、巳○○為順利向國
      泰世華銀行詐貸，並避免其等行使偽造私文書等行為遭發
      覺，及確保得繼續向國泰世華銀行詐得貸款，乃由辰○○
      參考羅楊、鴻康公司前曾與國安局簽訂之採購契約格式，
      以上開偽造之「國家安全局特種勤務指揮中心關防」之公
      印，及「大直90090 信箱收件章」之印章，連續蓋用於附
      表三所示之17件採購契約、廠商費款劃撥入帳委託書、出
      貨單，用以偽造各該件私文書，並由巳○○填製或指示不
      知情之鴻康公司會計丑○○填製如附表三所示之不實會計
      憑證統一發票共18張，及出具由辰○○利用上開偽造之「
      國家安全局特種勤務指揮中心關防」公印蓋於附表七編號
      3 「應收帳款債權轉讓通知書」上而偽造該公印文，用以
      表示國安局同意將該採購契約工程款匯入鴻康公司設於國
      泰世華銀行營業部之第000000000000號備償帳戶內，而偽
      造該「應收帳款債權轉讓通知書」之私文書後，連續持上
      開私文書及會計憑證，向國泰世華銀行申辦如附表三各欄
      所示之應收帳款融資及申請撥款而行使之。
    (二)於鴻康公司向國泰世華銀行申辦上開貸款期間，國泰世華
      銀行為求慎重，乃於93年12月29日以93國世華業字第0935
      號函向國安局會計處照會（副本發予鴻康公司），經國安
      局總收發室於94年1 月4 日收受該函（含信封），並轉交
      不知情之國安局會計處收發人員辛○○（業經臺北地檢署
      檢察官為不起訴處分確定）收文，再交予原任職國安局會
      計處上校副會計長壬○○（所涉陸海空軍刑法罪嫌部分，
      業經國防部高等軍事法院以95年度訴字第011 號判決無罪
      確定）處理，而辰○○等人因收受上開副本，知悉國泰世
      華銀行以前揭函向國安局照會，乃由辰○○與不知情之壬○○連繫，告稱上開函文並非重要文件，交由其處理即可
      ，經壬○○同意後，辰○○即指派不知情之羅楊公司員工
      乙○○前往國安局會客室取回上開照會函正本及信封，並
      利用其偽造之「國家安全局會計處」公印蓋於該函文上，
      而偽造如附表七編號4 之「國家安全局會計處」印文，用
      以偽造國安局會計處表示已收受該函文，並同意該函所載
      內容之私文書後，由巳○○將該函文連同信封一併送回國
      泰世華銀行而行使之；另由辰○○於94年3 月4 日前之同
      月初某日，偽造國安局會計處94年3 月4 日94華總管字第
      094000085 號函（正本：鴻康公司；副本：國泰世華銀行
      ），並以前揭偽造之「國家安全局會計處」公印蓋於該函
      文上，而偽造如附表七編號5 之「國家安全局會計處」印
      文，用以表示國安局會計處同意將前揭採購契約之工程款
      匯入鴻康公司於國泰世華銀行所設前開備償帳戶而偽造該
      私文書後，由巳○○持向國泰世華銀行表示應收帳款債權
      轉讓無誤而行使之；復由巳○○於附表三編號1 至11所示
      之時間，各自羅楊公司設於華南銀行建成分行之第000000
      000000號帳戶內，各提領如各該欄所示之金額後，以如各
      該欄所示之代號為匯款人，各匯入鴻康公司於國泰世華銀
      行所設之前揭備償帳戶內，表示各該款項均係國安局匯入
      之應收帳款；又其中如附表三編號17之「採購契約」，經
      巳○○於94年8 月25日持該欄所示之偽造採購契約向國泰
      世華銀行申請撥款345 萬元，並向該行承辦行員卯○○佯
      稱該件採購契約業主即國安局之照會對象為「沈參謀」、
      照會電話：0000000000、（02）00000000轉分機250127（
      後更改分機為6636），經卯○○於同年8 月26日撥打上開
      電話向戊○○照會，確認該件採購契約之案名、承辦人、
      金額、印文、完工及驗收時間等項，而該電話之使用人戊○○則依辰○○之前揭請託，基於前揭幫助詐欺取財之犯
      意，就上開事項均向卯○○表示確實無誤等語，嗣國泰世
      華銀行之另一承辦行員丁○○復於同年8 月29日，亦撥打
      上開電話向戊○○照會，確認該件採購契約之案名、金額
      等項，戊○○仍依辰○○前開請託，向丁○○表示均確實
      無誤等語，致國泰世華銀行所屬負責承辦上開應收帳款融
      資業務之行員丁○○、卯○○均陷於錯誤，認鴻康公司與
      國安局間確訂有前揭採購契約，且國安局同意將鴻康公司
      之前揭應收帳款債權讓與該行，前開各款項均係國安局所
      匯入，因而同意鴻康公司申貸如附表三「貸款金額」欄所
      示之各次貸款，並陸續核撥各該筆貸款至鴻康公司設於該
      行營業部之第000000000000號撥款帳戶內，合計為鴻康公
      司詐貸取得6023萬5000元（其中如附表三編號1 至11之貸
      款本息均已全部償還；編號12部分，經國泰世華銀行行使
      抵銷權後，尚欠本金2 萬893 元未償還；編號13至17部分
      之本金均未償還，合計尚未償還之本金總額為2963萬9107
      元）。
（三）華僑商業銀行股份有限公司【下稱華僑銀行，該行嗣經合
      併為花旗（臺灣）銀行】部分：
      甲○○、辰○○、巳○○為順利以羅楊公司名義向華僑銀
      行復興分行申辦融資貸款，乃共同承前揭概括犯意聯絡，
      並推由辰○○、巳○○安排華僑銀行所屬負責對保之行員
      於93年5 月11日至羅楊公司前址辦公室，由辰○○代表羅
      楊公司與華僑銀行簽訂「約定書」並對保，約定授信額度
      為1000萬元。嗣辰○○、巳○○即參考羅楊公司前曾與國
      安局簽訂之採購契約格式，於93年8 月下旬某日、94年6
      月21日，均在羅楊公司前址辦公室內，連續以上開偽造「
      國家安全局特種勤務指揮中心關防」之公印蓋於附表四所
      示之2 件「採購契約」上，而偽造該關防之公印文共2 枚
      ，用以連續偽造如該附表所示之2 件採購契約、廠商費款
      劃撥入帳委託書之私文書，另偽造國安局93年9 月2 日函
      （正本：羅楊公司；副本：國安局會計處），表示國安局
      同意將該附表編號1 所示採購契約之應付工程款匯入羅楊
      公司於華僑銀行復興分行所設第00000000000000號備償帳
      戶內，並以前開偽造之「國家安全局特種勤務指揮中心關
      防」公印蓋於該函文上而偽造如附表七編號6 所示之公印
      文，用以偽造該私文書後，持向華僑銀行復興分行所屬負
      責承辦上開貸款之行員，佯稱前開債權轉讓無誤，並向該
      行申辦應收帳款融資而行使之，致華僑銀行行員陷於錯誤
      ，認羅楊公司與國安局間確有各該採購契約存在，且國安
      局同意將該上開應付工程款匯入羅楊公司於該行所設前揭
      備償帳戶內，因而同意羅楊公司之申貸案，並各撥付如該
      附表所示之貸款至羅楊公司於該行復興分行所設第000000
      00000000號撥款帳戶內，合計為羅楊公司詐貸取得1000萬
      元（其中如該附表編號1 之貸款均已全部償還，惟如該附
      表四編號2 之400 萬元貸款，則尚欠本金293 萬8830元本
      金及利息未償還）。
（四）新竹國際商業銀行股份有限公司（下稱新竹商銀，該行嗣
      經合併為渣打銀行）部分：
      甲○○、辰○○、巳○○為順利以羅楊公司名義向新竹商
      銀臺北分行辦理融資貸款，乃共同承前揭概括犯意聯絡，
      並推由辰○○、巳○○參考羅楊公司前曾與國防部軍備局
      採購中心簽訂之採購契約格式，於94年12月上旬某日，以
      上開偽造「國防部軍備局採購中心印」、「國防部軍備局
      採購中心主任」之公印蓋於如附表五所示之「採購契約」
      上，而偽造各該關防之公印文共2 枚，用以偽造如該附表
      所示採購契約之私文書後，持向新竹商銀臺北分行申辦融
      資貸款而行使之。嗣再由辰○○以前揭偽造「國防部軍備
      局採購中心主任」之公印蓋於「應收帳款債權轉讓通知回
      函」上，偽造如附表七編號7 「國防部軍備局採購中心主
      任」之公印文，表示國防部軍備局採購中心同意將該附表
      採購契約所示之應付工程款匯入羅楊公司於新竹商銀臺北
      分行所設第00000000000 號備償帳戶內，而偽造該件應收
      帳款債權轉讓通知回函之私文書，並由巳○○填製如附表
      五所示之不實會計憑證統一發票1 張後，持上開通知回函
      （第二聯）之私文書及不實會計憑證，向新竹商銀臺北分
      行申辦應收帳款融資並申請撥款而行使之，致新竹商銀臺
      北分行之承辦行員趙庶寬陷於錯誤，認國防部軍備局採購
      中心對於羅楊公司將該件採購案之應收帳款債權讓與該行
      並無異議，而於94年12月12日與羅楊公司簽訂「銀行授信
      契約書」（辰○○、巳○○均以其等個人名義擔任羅楊公
      司之連帶保證人），並由趙庶寬完成簽約、對保手續後，
      於同年12月13日依約核撥2000萬元至羅楊公司於該行臺北
      分行所設第000000000000號帳戶內，而為羅楊公司詐貸取
      得2000萬元（上開2000萬元貸款本金均未償還）。
二、嗣因鴻康公司自94年10月間起，未依約繼續償還如附表三編
    號12至17所示之貸款，經國泰世華銀行查覺有異，於94年11
    月15日以94國世銀松仁區域字第0935號函向國安局查詢鴻康
    公司向該局承攬工程實情，經國安局會計處於同年12月6 日
    移請該局政風室查處，及辰○○在其犯罪未被發覺前，於96
    年12月30日具狀向臺灣士林地方法院檢察署（下稱士林地檢
    署）檢察官自首，因而查悉上情。
三、案經內政部警政署刑事警察局移送臺灣臺北地方法院檢察署
    檢察官偵查起訴。
    理  由
壹、證據能力部分：
一、關於本件起訴書證據清單所提之證據資料，及本件判決所引
    用之相關證據方法（詳下述），除被告甲○○爭執共同被告
    辰○○、巳○○、癸○○、戊○○於歷次警詢、偵訊、訊問
    及準備程序筆錄，及證人丁○○、卯○○、庚○○、寅○○
    、丙○○、辛○○、乙○○、丑○○於歷次警詢、偵訊筆錄
    所為供述之證據能力；被告癸○○爭執共同被告辰○○、巳
    ○○於歷次警詢、偵訊、訊問筆錄，及證人庚○○、寅○○
    於歷次警詢、偵訊筆錄所為供述之證據能力；被告戊○○爭
    執共同被告辰○○、巳○○於歷次警詢、偵訊筆錄，及證人
    丁○○、卯○○、庚○○、寅○○、丙○○、辛○○、乙○○、丑○○於歷次警詢、偵訊筆錄所為供述之證據能力外，
    對於其餘證據資料之證據能力均不爭執，而本院審核各該其
    餘證據資料作成之情況，核均無不具證據能力之情形，則各
    該證據資料均有證據能力，合先敘明。
二、被告甲○○、癸○○、戊○○雖辯稱證人即共同被告辰○○
    、巳○○、癸○○於歷次警詢、偵訊、訊問及準備程序筆錄
    ，及證人丁○○、卯○○、庚○○、寅○○、丙○○、辛○○、乙○○、丑○○於歷次警詢、偵訊筆錄所為之供述，係
    審判外之陳述，並無證據能力。惟查，被告以外之人（含共
    同被告）在警詢、偵訊時之供述，及於審判外向法官所為之
    陳述，只要在法院審理時經過對質、詰問，即有證據能力，
    至於其證詞之證明力，則由法院依自由心證原則依法認定，
    此即司法院釋字第582 號解釋意旨及刑事訴訟法第159 條之
    1 、第159 條之2 規定：「被告以外之人於審判外向法官所
    為之陳述，得為證據。被告以外之人於偵查中向檢察官所為
    之陳述，除顯有不可信之情況者外，得為證據。」、「被告
    以外之人於檢察事務官、司法警察官或司法警察調查中所為
    之陳述，與審判中不符時，其先前之陳述具有較可信之特別
    情況，且為證明犯罪事實存否所必要者，得為證據。」之意
    旨所在。經查，本件審理時，既經傳訊證人即共同被告辰○○、巳○○、癸○○，及證人丁○○、卯○○、庚○○、寅
    ○○、丙○○、辛○○、乙○○、丑○○對質詰問，且經核
    上開證人於審判外向法官所為之陳述，及其等於偵查中向檢
    察官所為之陳述，並無顯有不可信之狀況，而其等於警詢時
    向司法警察官或司法警察所為之陳述，就與本院審判中所述
    不符部分（詳下述），經核其等各該先前之陳述均具有較可
    信之特別情況，且為證明本件犯罪事實存否所必要者，參照
    前開規定及說明所示，亦均有證據能力，亦併敘明。
貳、實體部分：
一、訊據被告辰○○、巳○○均坦承前揭犯罪事實；訊據被告甲○○對於除附表二編號6 、附表三編號4 以外之採購契約均
    屬偽造之契約，前開印章均係被告辰○○利用前揭不知情之
    刻印業者所偽刻，及被告辰○○、巳○○等曾連續以如附表
    一至五所示之偽造採購契約，各以羅楊、鴻康公司名義向各
    該附表所示之銀行申辦應收帳款融資並申請撥款而行使之等
    情，固均坦承不諱，惟矢口否認有與被告辰○○等人共同行
    使偽造文書、詐欺等犯行，辯稱：其僅負責鴻康公司之業務
    ，而將該公司財務交予被告巳○○處理，被告巳○○、辰○○均未告知其等所為前揭行使偽造文書、詐欺等犯行，其不
    知前開印章係由辰○○所偽刻，並未與被告辰○○、巳○○
    共同為本案犯行云云；訊據被告癸○○、戊○○固均坦承如
    附表一至五所示之採購契約均係偽造之契約，前開印章均係
    被告辰○○利用某不知情之刻印業者所偽刻，及被告辰○○
    、巳○○等曾連續以如前開偽造之採購契約，各以羅楊、鴻
    康公司名義向各該附表所示之銀行申辦應收帳款融資並申請
    撥款而行使之等情，惟均矢口否認有與被告辰○○等人共同
    行使偽造文書、詐欺等犯行，或有何幫助詐欺犯行，被告癸○○辯稱：其僅係在羅楊公司擔任顧問，並不知前揭印章均
    係偽刻所得，亦不知前揭採購契約均係偽造之契約，且於附
    表一編號1 至10、13至15、附表二編號3 至13所示應收帳款
    融資申請案之各該銀行承辦人向其照會時，其並未表示自己
    當時係任職於國安局之「晉中校」，亦未以「晉中校」之身
    分接受各該銀行照會，而未與被告辰○○、巳○○共同為本
    件犯行云云；被告戊○○則辯稱：其於94年8 月間接受國泰
    世華銀行承辦行員就附表三編號17所示應收帳款融資申請案
    照會時，僅係就其本身當時所承辦之鴻康公司承包總統府採
    購案之實際情形，向該照會人員說明，並不知被告辰○○、
    巳○○等所為前揭行使偽造文書、詐欺等犯行，亦未幫助其
    等為各該犯行云云。
二、經查，被告甲○○為址設臺北市大同區○○○路344 巷41號
    10樓之4 之「鴻康公司」負責人，被告辰○○則為址設臺北
    市○○區○○路59號10樓之1 之「羅楊公司」負責人，被告
    巳○○原為羅楊公司之會計，惟因鴻康公司自92年間起發生
    財務困難情形，甲○○乃向辰○○經營之羅楊公司尋求協助
    ，經辰○○應允後，被告巳○○乃兼為甲○○處理鴻康公司
    之財務，嗣後鴻康公司之相關帳冊資料即轉交至羅楊公司之
    辦公室內，由巳○○以鴻康公司之相關資料，協助甲○○調
    度資金，並向銀行申辦應收帳款融資，嗣被告甲○○自93年
    1 月間起，因往返臺灣地區與大陸地區經商，偶有不在臺灣
    之情形，乃將鴻康公司及其本人之大、小章交予被告辰○○
    ，並指示被告巳○○在其不在臺灣時，鴻康公司之相關事務
    均聽從被告辰○○指示，且被告甲○○、辰○○係認識二十
    幾年之朋友，羅楊、鴻康公司貸款下來的錢均係互相支援，
    甲○○、辰○○常常開會，公司都是他們直接命令等情，業
    據證人即共同被告巳○○於本院審理時結證陳明在卷（見本
    院卷六第70頁、第74頁），核與其於警詢時供述之內容相符
    （見臺北地檢署95年度偵字第3200號卷一第30頁），並有被
    告甲○○之入出境資訊連結作業查詢資料在卷可稽（見本院
    卷五第190 頁），復為被告甲○○、辰○○所不否認，堪予
    採信。再參證人即共同被告辰○○於本院審理時結證稱：以
    「鴻康公司」名義向銀行貸款取得之款項，鴻康、羅楊二家
    公司都有使用等語（見本院卷六第69頁反面），核與被告巳
    ○○於同日所供（見同卷第69頁反面），及卷附經被告甲○○、辰○○分別或共同簽名之羅楊、鴻康公司銀行存摺及各
    該公司之轉帳傳票（見本院卷六第72至100 頁）相符，足認
    被告辰○○、甲○○彼此認識多年，交情非比尋常，其等負
    責經營之羅楊、鴻康公司間，互有業務、資金相互支援之事
    實，均堪認定。另被告癸○○原係任職行政院海岸巡防署情
    報處中校參謀，於90年3 月1 日退伍，並自92年6 月間起，
    由辰○○聘僱擔任羅楊公司之顧問，被告戊○○則原係任職
    總統府侍衛室警衛組參謀官、上校副組長，並於92年5 月間
    因擔任總統府侍衛室「戰情管理結合目標物追蹤系統」採購
    案之需求單位承辦人，而與辰○○等人認識並互有往來，嗣
    於95年2 月17日退伍等情，業據其等分別供述在卷，核與被
    告辰○○、巳○○等所供相符，並有被告癸○○於花旗銀行
    復興分行開戶之薪資存摺及往來明細表、總統府侍衛室簽呈
    在卷（見本院卷四第46至73頁、第237 至245 頁）可稽，亦
    堪認定。
三、次查，羅楊、鴻康公司各於前揭時、地，與遠東商銀、國泰
    世華銀行、華僑銀行分別簽訂「國內應收帳款承購總合約書
    」、「綜合授信約定書」、「約定書」，各約定如前揭事實
    欄所示之授信額度，並據以向各該銀行申辦如附表一至四所
    示之應收帳款融資並申請撥款，另就如附表五所示之採購契
    約與新竹商銀申辦應收帳款融資並申請撥款，而附表六所示
    之印章均係被告辰○○於93年1 月28日前某日，利用位於臺
    北市○○○路附近某不知情之成年刻印業者所偽刻，用以蓋
    用於附表一至五所示之各該件採購契約、出貨單、廠商費款
    劃撥入帳委託書，及如附表七所示之各該件私文書上，用以
    偽造各該件私文書，並由被告辰○○、巳○○以如事實欄所
    示之方法，連續向各該銀行詐貸取得各該欄所示之款項，且
    前開「宏基一號工程中央監控系統案規劃提報資料」係變造
    所得之私文書，另如附表一至五各欄所示，由被告巳○○填
    製或指示不知情之丑○○填製之統一發票，均屬無實際交易
    事實而虛開之不實發票等情，業據證人即共同被告辰○○、
    巳○○、證人丑○○、辛○○、乙○○於本院審理時分別證
    述在卷（見本院卷五第248 至265 頁、卷六第3 至22頁），
    核與證人即負責查處本案之國安局政風處人員丙○○於本院
    審理時結證略稱：依其查處所得資料，前揭附表所列之採購
    案，均係自網路下載國安局在行政院公共工程委員會網頁上
    所公告之契約後，加以偽造所得等語（見本院卷六第58頁）
    相符，並有前揭各件偽造之採購契約、遠東商銀「國內應收
    帳款承購總合約書」及「國內應收帳款承購同意書」、國泰
    世華銀行「綜合授信約定書」、國防部軍備局採購中心95年
    1 月3 日昇輜字第0950000035號函送羅楊公司偽造該局採購
    中心公印之「應收帳款債權讓與通知書」、95年2 月15日昇
    輜字第0950001059號函送關防印文留存表、國安局94年12月
    8 日（094） 陽生字第0023025 號函、94年12月15日（094
    ）陽生字第0023387 號函、95年1 月26日（095） 潔全字第
    0003100 號函、95年3 月7 日（095） 潔全字第0004920 號
    函送92至94年羅楊及鴻康公司得標清單、宏基一號工程中央
    監控系統案規劃提報資料、國泰世華銀行營業部93年12月29
    日（093） 國世華業字第0935號函暨郵件查單、偽造之國安
    局會計處94年3 月4 日九四華總管字第094000085 號函、應
    收帳款債權讓與通知書、國泰世華所提鴻康公司授信往來明
    細、變造之「宏基一號工程中央監控系統案規劃提報資料」
    乙冊、遠東商銀所提鴻康公司第00000000000000號備償帳戶
    存摺影本、羅楊公司第00000000000000號備償帳戶存摺影本
    、內政部警政署刑事警察局95年1 月25日刑鑑字第09500138
    69號鑑定書、95年2 月6 日刑鑑字第0950016168號鑑定書、
    95年3 月7 日刑鑑字第0950033995號鑑定書、遠東商銀所提
    羅楊公司承作量明細表及相關電話照會記錄、華僑銀行所提
    「授信審核表」、該行債權資產管理處95年5 月9 日（95）
    僑銀北債管字第0221號函檢送前揭約定書、保證書、借據、
    額度動用申請書及如附表四編號1 、2 所示契約之契約書、
    廠商費款劃撥入帳委託書、授信撥貸登錄單、帳戶往來明細
    、新竹商銀所提授信申請書、契約書、統一發票、電話照會
    備忘、帳戶往來明細、本票、國內應收帳款承購同意書、動
    用通知書等在卷（見士林地檢署95年度他字第195 號卷第78
    至84頁、95年度他字第250 號卷第1 至4 頁；臺北地檢署95
    年度警聲搜字第244 號卷一第13至23頁、第24至33頁、第40
    至425 頁、卷二第22頁、第36至58頁、第124 至133 頁、第
    256 至264 頁、95年度偵字第3200號卷二第72至114 頁、第
    152 至158 頁、第190 至247 頁、第256 至301 頁、第329
    至388 頁、第422 至440 頁、卷三全卷、卷四全卷、95年度
    偵字第6832號卷二第259 頁、第321 至323 頁、第326 頁、
    第422 至443 頁），自堪認定。被告甲○○辯稱如附表二編
    號6 、附表三編號4 所示之採購契約係屬真實之契約，與上
    開事證不符，自無可採。
四、另查，關於被告甲○○共同參與本案行使偽造私文書、詐欺
    等犯行之事實，業據被告辰○○於警詢、偵訊時，一再供稱
    ：(1)「（你與甲○○究竟誰主謀以偽造鴻康與國安局標案合
    約向國泰世華銀行及遠東商銀辦理融資？）是我與甲○○共
    同研商以偽造鴻康公司與國安局採購標案合約向國泰世華及
    遠銀進行融資」、「17件標案合約都是我偽造的，並經甲○○同意後，才拿這些偽造採購標案合約，分別向國泰世華、
    遠銀辦理融資。」、「偽造國安局採購標案合約內容由我所
    決定，並告知甲○○知情，然後由我交代巳○○去製作偽造
    合約，巳○○再叫羅楊公司員工繕打，再由癸○○佯裝國安
    局人員接聽照會電話。」、「以偽造鴻康公司與國安局之標
    案合約所辦理融資案，甲○○都知情」等語（見臺北地檢署
    95年度偵字第3200號卷一第8 頁所附95年2 月8 日警詢筆錄
    、第275 頁、第280 頁所附95年2 月13日警詢筆錄）；(2)「
    （你偽造國安局合約，甲○○、巳○○是否知道？）都知道
    。」（見臺北地檢署95年度偵字第3200號卷一第227 頁所附
    95年2 月9 日偵訊筆錄）、「（你們以不實的採購契約向銀
    行融資，甲○○是否都知道？）知道，都是我們二人先討論
    過後，才實行的」；(3)「你做這些事情，甲○○是否知道？
    ）他都知道。」等語（見本院卷95年度聲羈字第49號卷第11
    頁訊問筆錄），核與被告巳○○於警詢時供稱：「（當初羅
    楊公司內係何人提議以假的國安局採購案合約向銀行進行應
    收帳款融資？）甲○○及辰○○。」並稱以假採購案向銀行
    申辦融資，最早係由被告辰○○提議，被告甲○○亦有同意
    ，並經甲○○、辰○○二人商量後，要求被告癸○○負責接
    受銀行人員照會等語（見臺北地檢署95年度偵字第3200號卷
    一第35頁所附95年2 月8 日警詢筆錄、第234 至235 頁偵訊
    筆錄）相符，亦與辰○○於本院審理時，以證人身分結證略
    稱：其於95年2 月8 日警詢、同年2 月9 日偵訊時，確曾為
    前揭供述，並稱羅楊、鴻康公司要融資時，如被告甲○○在
    國內，其均會向甲○○報告要向何家銀行融資，每一筆合約
    書要貸款時，其都有向甲○○表示要用哪個合約書去向銀行
    貸款及貸款之金額，且前揭偽造之採購契約書內容，其有大
    概告訴被告甲○○等語（見本院卷六第62至69頁審判筆錄）
    ，及巳○○於本院審理時，亦以證人身分結證略稱：其於95
    年2 月8 日警詢時，確曾為前揭供述等語（見本院卷六第70
    頁審判筆錄）。況查，被告巳○○於本件95年8 月28日準備
    程序時，並當庭供稱如附表二、三所示之鴻康公司發票，均
    係被告甲○○在出國前叫其幫忙開立的等語（見本院卷一第
    62頁準備程序筆錄），而被告辰○○於本件行準備程序時，
    更具狀表示「實則鴻康公司之負責人及決策者始終係被告甲○○，被告辰○○從未干預亦無權過問，只有甲○○不在國
    內時，才會暫代被告甲○○簽署鴻康公司之領款憑條，以利
    鴻康公司之正常營運。鴻康公司以偽造之採購標案向國泰世
    華及遠東商銀借款等行為，實為被告甲○○自行決定之行為
    」等語（見本院卷一第81頁反面），並於本院前揭審理期日
    ，結證稱前揭書狀內容與其當時向選任辯護人所陳述之內容
    一致，並經其看過內容後才蓋章等語（見本院卷六第69頁審
    判筆錄）；且經核對前揭羅楊及鴻康公司存摺及轉帳傳票（
    見本院卷五第72至100 頁），除均經被告辰○○於各該傳票
    上之「核准」欄簽名批示外，其中11張並經被告甲○○簽名
    確認，其中有2 張傳票更經被告甲○○與辰○○同時於「核
    准」欄簽名批示（見本院卷五第90頁反面、第92頁），而經
    細繹各該傳票所載收支內容所示，不僅有羅楊、鴻康公司互
    相以轉帳等方式，彼此融通資金之情形，更有部分款項係匯
    入被告甲○○設於華僑銀行復興分所設帳戶（見本院卷第五
    第92頁傳票所載），且其中有甚多筆款項均經載明係匯入前
    揭各「備償帳戶」內，顯係與附表一至五所示之各筆貸款有
    關，被告甲○○既於各該傳票上簽名確認，甚至批示核准，
    顯見其知悉上開各情。且按被告甲○○、辰○○係認識二十
    幾年之故友，彼此交情非比尋常，被告巳○○亦因辰○○之
    故而協助被告甲○○處理鴻康公司之財務，已如前述，顯與
    被告甲○○無何舊怨，而辰○○、巳○○等於95年2 月8 日
    接受第一次警詢時，復均不知彼此於警詢時之供述內容，顯
    無串證加害被告甲○○之動機及可能，所供前揭內容又非替
    其等自身或他人脫免罪責，所供前揭內容又相符合，足認被
    告辰○○、巳○○於前開警詢、偵訊及本院訊問、準備程序
    時，各別所為前揭供述，與事實相符，均堪採信，則被告甲○○確與被告辰○○、巳○○共同商討以前開偽造之採購契
    約，連續向附表一至五所示之各該銀行詐貸，而有與被告辰
    ○○、巳○○共同為本件行使偽造私文書等犯行，自堪認定
    。至於被告辰○○、巳○○於本院審理時，雖均改稱被告甲○○不知本件偽造採購契約之事實等語，惟其等所述顯與上
    開事證不符，顯均係事後迴護被告甲○○之詞，均不足採信
    。
五、另查，關於被告癸○○就附表一編號1 至10、13至15、附表
    二編號3 至13所示之各該件應收帳款融資申請案，係由被告
    辰○○於93年間某日，於遠東商銀承辦行員庚○○邀其同事
    寅○○前往羅楊公司辦公室時，當面介紹被告癸○○在當時
    係任職於國安局之「晉中校」，而癸○○並不否認辰○○就
    其身分所為之介紹，並以該身分向庚○○、寅○○等介紹軍
    事機關之一般採購流程等內容，致庚○○等陷於錯誤，誤認
    被告癸○○當時確係任職於國安局，及羅楊、鴻康公司與軍
    方關係良好，確承包如前揭各件所示之採購契約，因而同意
    羅楊、鴻康公司之應收帳款融資申請案，並依約撥付如各該
    件貸款金額所示之款項予羅楊、鴻康公司，而就各該件詐貸
    案與被告甲○○、辰○○、巳○○等共同為行使偽造私文書
    、詐欺等犯行之事實，業據證人即共同被告辰○○於警詢、
    偵訊時，一再供稱：「（你是否有向遠東商銀人員介紹癸○○為國家安全局人員？如何介紹？）當我和甲○○以偽造鴻
    康公司與國家安全局標案合約辦理融資時，遠東商銀襄理庚○○曾至羅楊公司拜訪，當時我即向庚○○介紹癸○○係國
    安局人員。」、「遠銀照會鴻康公司之融資案時，我係委託
    癸○○負責接聽照會電話，當遠銀打電話照會鴻康公司與國
    安局間是否有採購標案合約時，要癸○○佯裝國安局人員，
    向銀行照會人員表示國安局與鴻康公司確實有採購案之存在
    及進行情形。」、「遠銀襄理庚○○至羅楊公司拜訪，當時
    我即向庚○○介紹癸○○係國安局人員，如果要照會要找癸○○。」並稱：其於92年間聘請被告癸○○到羅楊、鴻康公
    司擔任顧問，月薪3 萬元由鴻康公司支付，並由其提供資料
    ，指示巳○○轉告癸○○於接受銀行照會時，應如何回答，
    癸○○亦知悉照會內容是假的等語（見臺北地檢署95年度偵
    字第3200號卷一第9 頁所附95年2 月8 日警詢筆錄、第228
    至229 頁偵訊筆錄），並於本院審理時，結證稱其於警詢、
    偵訊時，確為上開供述，內容確實等語（見本院卷六第64頁
    審理筆錄）；另證人即共同被告巳○○於警詢時亦供稱：其
    送予銀行之資料，亦會影印一份予被告癸○○，由癸○○負
    責以國安局「晉中校」之身分接受銀行照會鴻康公司所提供
    之國安局虛偽採購案等語（見臺北地檢署95年度偵字第3200
    號卷一第234 至235 所附95年2 月9 日偵訊筆錄），另於本
    院審理時結證略稱：其交給被告癸○○之資料是每一個照會
    案件就是記載於一張紙或直接影印發票予癸○○，其上記載
    各該採購之金額、案名、日期等語（見本院卷六第70頁反面
    ）；另證人庚○○於本院審理時，亦結證略稱：被告辰○○
    曾於93年間某日安排其與「晉中校」即本件被告癸○○見面
    ，當天其係邀同事寅○○一起前往羅楊公司，辰○○當場介
    紹稱被告「晉中校」係在國安局特勤中心服務，負責採購業
    務，鴻康、羅楊公司之業務均係與「晉中校」配合，其即與
    「晉中校」確認國安機關之一般買賣、採購、驗收、付款及
    相關流程，請「晉中校」說明，而「晉中校」除拿出一個識
    別證，表示其係在國安局特勤中心服務外，並稱總統府亦係
    軍事機關，係由國安局負責維安工作，相關工程亦係由國安
    局編列預算維護、維修，而被告巳○○亦曾向其告稱關於國
    安局之採購案，要向被告癸○○照會等語（見本院卷六第7
    至8 頁）；另證人即遠東商銀行員寅○○亦於本院審理時結
    證略稱：其曾依庚○○提供之電話向被告癸○○進行照會，
    於電話中詢問對方即被告癸○○是否為「晉中校」，被告癸○○答稱：「是」，經其再就各採購案，各詢問該特定採購
    案之案名、金額、是否驗收完成、已經請款等項，均獲肯定
    答覆後，才會撥款，及其有一次曾與庚○○共同前往羅楊公
    司辦公室與「晉中校」見面，當時曾見到「晉中校」即被告
    癸○○及被告辰○○等人，而被告於見面時，曾提及其係任
    職國安局，並拿出一個識別證供其確認，當時被告癸○○並
    未表示其已退伍，亦未表示其係在羅楊公司擔任顧問等語（
    見本院卷六第15頁），均互核相符。且依本院97年11月20日
    當場勘驗卷附遠東商銀所提羅楊公司向該行申辦應收帳款融
    資申請案時，由該行許姓行員（應為寅○○）向被告癸○○
    照會之錄音帶及譯文所示，該許姓行員不僅於照會時明白表
    示係遠東商銀之行員，亦向被告癸○○詢問是否係「晉中校
    」，而癸○○亦明確答稱：「是」，該行員即以「中校」稱
    呼被告癸○○，並於電話中向癸○○確認羅楊公司是否有承
    接一個「安泰營區訓練教室視聽設備」之採購案、金額及是
    否已完工等項，而被告癸○○則答稱上開採購案已經完工，
    金額為470 萬元而完成照會程序等語（見本院卷四第211 至
    212 頁），核亦與證人即共同被告辰○○、巳○○前揭供述
    及證人庚○○之前揭證詞相符。參以被告癸○○於本院審理
    時，亦供稱其當時係應被告辰○○之指示，擔任辰○○之「
    國安局窗口」，且於遠東商銀承辦行員進行照會時，其並不
    具「國安局窗口」之身分，卻於該行員稱呼其為「晉中校」
    或「中校」，並以該身分向其進行照會時，並未否認該身分
    ，而以被告巳○○提供之前開紙條或影印之發票所載資料，
    接受銀行行員照會等語（見本院卷六第75頁反面至76頁），
    亦與上開事證相符，自堪採信。是被告癸○○確明知如附表
    一編號1 至10、13至15、附表二編號3 至13所示之各該件採
    購契約均屬虛偽，卻就各該件應收帳款融資申請案，與被告
    甲○○、辰○○、巳○○等共同為前揭詐欺行為，致庚○○
    、寅○○等均陷於錯誤，誤認被告癸○○當時確係任職於國
    安局特勤中心，及羅楊、鴻康公司確承包各該件採購契約，
    因而同意羅楊、鴻康公司之應收帳款融資申請案，並依約撥
    付如各該件貸款金額所示之款項予羅楊、鴻康公司之事實，
    顯堪認定。
六、另查：
（一）關於附表三編號17「偽造之採購契約」欄所示之應收帳款
      融資申請案，係由巳○○於94年8 月25日持該件偽造之採
      購契約向國泰世華銀行申辦應收帳款融資並申請撥款345
      萬元，巳○○並向該行承辦行員卯○○佯稱該件採購契約
      業主即國安局之照會對象為「沈參謀」即被告戊○○、照
      會電話：0000000000、（02）00000000轉分機250127（後
      更改分機為6636），經卯○○於同年8 月26日撥打上開電
      話向被告戊○○照會，確認該件採購契約之案名、承辦人
      、金額、印文、完工及驗收時間等項，而該電話之使用人
      即被告戊○○因與被告辰○○等素有往來，乃基於幫助被
      告甲○○、辰○○、巳○○詐欺取財之犯意，依被告辰○○前開請託，就前揭照會事項均向卯○○表示確實無誤等
      語，嗣國泰世華銀行之另一承辦行員丁○○復於同年8 月
      29日，亦撥打上開電話向被告戊○○照會，確認該件採購
      契約之案名、金額等項，戊○○仍依辰○○之先前請託，
      向丁○○表示均確實無誤等語，致丁○○、卯○○均陷於
      錯誤，認鴻康公司與國安局間確訂有該件採購契約，及國
      安局同意將鴻康公司之前揭應收帳款債權讓與該行，因而
      同意鴻康公司申貸如附表三編號17所示之貸款，並於同年
      8 月29日撥款345 萬元至鴻康公司設於該行營業部之第00
      0000000000號撥款帳戶之事實，據業被告辰○○於偵查中
      供稱：上開採購契約係屬偽造之契約，因為原契約已完工
      ，經其更改契約時間、金額或相關事項，並因其為被告戊○○提供甚多工程售後服務，戊○○乃同意幫其照會，且
      當時戊○○應知上開契約已經完工，但其要求戊○○在照
      會時要照著回答等語（見臺北地檢署95年度偵字第3200號
      卷二第63頁偵訊筆錄），核與被告巳○○於警詢時供稱：
      國泰世華銀行希望國安局有能接受照會之人，老闆即被告
      辰○○即表示找「沈參」，並指示其將採購契約之案名、
      金額、發票何時送等照會重點告知被告戊○○，因為在送
      件向國泰世華銀行申請動撥額度後，該銀行一定會在2 天
      內照會，其與被告辰○○就打電話給被告戊○○，告知銀
      行照會時會詢問的內容，其與被告戊○○通電話，係撥打
      被告辰○○提供之電話號碼，並由與被告戊○○關係很密
      切的羅楊公司業務經理子○○先接通後，才轉由其接聽並
      告知上開事項等語（見臺北地檢署95年度偵字第3200號卷
      一第289 頁警詢筆錄），互核相符。
（二）被告巳○○於本院審理時，雖改稱：其於上開警詢時未為
      上開供述，惟又稱當時跟警察講的內容更多等語，所供已
      不一致，且依被告戊○○所提其於總統府待衛室任職期間
      所承辦之「戰情管理結合目標物追蹤系統」、「府外圍周
      邊監控系統」及該系統新增攝點等採購案之簽呈及總統府
      第三局92年10月14日華總三庶字第09210044490 號函所示
      ，上開「戰情管理結合目標物追蹤系統」係在92年6 月17
      日開工，於同年9 月26日完工，於同年10月13日驗收合格
      ，總統府第三局因而以上開函通知國安局依約給付工程款
      予承包商鴻康公司，另前揭「府外圍周邊監控系統」及該
      系統新增攝點等採購案，則於93年6 月7 日經簽准併案辦
      理，並預定於同年10月前，配合總統府前整體庭園工程施
      工完成等情，此參上開簽、函所載即明，被告戊○○並供
      稱其於總統府侍衛室警衛組任職期間所承辦之工程採購案
      ，僅有上開二件採購案，是被告戊○○於94年8 月26日、
      同年月29日，二次接受前揭國泰世華銀行照會時，其實際
      承辦之上開二件工程均早已完工，甚至已完成驗收，顯無
      當時尚在進行之工程採購案存在，則被告巳○○於本院審
      理時所稱：其等係要求被告戊○○就其「目前承辦（鴻康
      ）公司的案件加以說明，沒有要接受照會的意思」，顯非
      實情，而被告辰○○於本院審理時，改稱其係要求被告戊○○「照實回答」等語，亦與上開事證不符，均屬迴護被
      告戊○○之詞，不足採信。且依上開事證所示，足認被告
      戊○○因受被告辰○○之請託而同意接受銀行照會時，確
      知悉附表三編號17所示之採購契約並非其承辦之採購案，
      亦非正在國安局特勤中心或總統府內進行之採購案，卻僅
      因被告辰○○之請託即同意接受國泰世華銀行照會，並於
      接受照會時，向該行行員丁○○、卯○○提供上開不實資
      訊，致丁○○、卯○○均陷於錯誤而同意撥款，其有幫助
      被告辰○○、巳○○等人為前揭詐欺取財之犯行，自堪認
      定。
（三）綜上事證，被告甲○○、癸○○、戊○○等前揭所辯，均
      屬事後卸責之詞，委無足採。本件被告甲○○、辰○○、
      巳○○、癸○○（附表一編號1 至10、13至15、附表二編
      號3 至13部分）共同意圖為自己不法之所有，以前揭行使
      偽造私文書、變造私文書等詐術，使人將本人之物交付，
      並均恃為常業，及被告戊○○就附表三編號17之應收帳款
      融資案，幫助被告甲○○、辰○○、巳○○詐欺取財之犯
      行，均事證明確，犯行均堪認定，均應予依法論科。
七、新舊法比較：
    本件被告等行為後，商業會計法業於95年5 月24日修正公布
    全文83條，並自公布日起施行；刑法則於94年1 月7 日修正
    通過，於同年2 月2 日公布，並自95年7 月1 日起施行，其
    中與本件有關之修正條文為第2 條、第28條、第31條、第41
    條、第55條、第56條、第62條、第340 條等規定；另罰金罰
    鍰提高標準條例第2 條亦於95年5 月17日修正刪除。而按行
    為後法律有變更者，適用行為時之法律，但行為後之法律有
    利於行為人者，適用最有利於行為人之法律，現行刑法第2
    條第1 項定有明文。此條規定乃與刑法第1 條罪刑法定主義
    契合而貫徹法律禁止溯及既往之原則，係規範行為後法律變
    更所生新舊法律比較適用之準據法，是刑法第2 條本身雖經
    修正，但刑法第2 條既屬適用法律之準據法，本身尚無比較
    新舊法之問題，應一律適用裁判時之現行刑法第2 條規定以
    決定適用之刑罰法律。又本次刑法修正之比較新舊法，應就
    罪刑有關之共犯、未遂犯、想像競合犯、牽連犯、連續犯、
    結合犯，以及累犯加重、自首減輕暨其他法定加減原因（如
    身分加減）與加減例等一切情形，綜其全部罪刑之結果而為
    比較（最高法院95年5 月23日95年度第8 次刑庭會議決議參
    照）。且刑法第2 條係規範行為後「法律變更」所生新舊法
    比較適用之準據法，故如新舊法處罰之輕重相同，即無比較
    適用之問題，非此條所指之法律有變更，應依一般法律適用
    原則，適用裁判時法，例如：修正後刑法第55條就想像競合
    犯部分增加但書關於科刑之限制，為法理之明文化，而修正
    後刑法第59條則為法院就酌減審認標準見解之明文化，均非
    法律變更，其餘為純文字修正者，更應同此處理（最高法院
    95年11月7 日95年度第21次刑事庭會議決議參照）。經查：
（一）商業會計法第71條於修正前、後，其構成要件相同，但修
      正前該條規定之法定刑為5 年以下有期徒刑、拘役或科或
      併科新臺幣15萬元以下罰金，惟其修正後之法定刑則為5
      年以下有期徒刑、拘役或科或併科新臺幣60萬元以下罰金
      。經比較新、舊法規定之結果，以被告等行為時之舊法規
      定，對被告等較為有利。
（二）修正前商業會計法第71條定有罰金刑，而刑法第33條第5
      款有關罰金刑之規定，業經刑法施行法於95年6 月14日修
      正增訂第1 條之1 ，並自95年7 月1 日起施行。關於上開
      罰金刑部分，刑法分則編各罪所定罰金刑之貨幣單位原為
      銀元，修正前刑法第33條第5 款規定：「罰金：1 元（銀
      元）以上。」而依罰金罰鍰提高標準條例規定，就72年6
      月26日前修正之刑法部分條文罰金數額提高2 至10倍，其
      後修正者則不提高倍數，並依現行法規所定貨幣單位折算
      新臺幣條例規定，以銀元1 元折算新臺幣3 元。修正後刑
      法第33條第5 款則規定：「罰金：新臺幣1000元以上，以
      百元計算之。」另刑法第33條第5 款所定罰金貨幣單位經
      修正為新臺幣後，刑法分則各罪所定罰金刑之貨幣單位亦
      應配合修正為新臺幣，為使刑法分則編各罪所定罰金之最
      高數額與刑法修正前趨於一致，乃增訂刑法施行法第1 條
      之1 （按新增訂刑法施行法第1 條之1 規定，僅係替代罰
      金罰鍰提高標準條例部分條文，與罰金罰鍰提高標準條例
      罰金額度相同，只是貨幣單位由銀元改成新臺幣，並不發
      生有利、不利之問題，亦非法律變更刑度之條文，並無比
      較新舊法之問題，應逕予適用）：「中華民國94年1 月7
      日刑法修正施行後，刑法分則編所定罰金之貨幣單位為新
      臺幣。94年1 月7 日刑法修正時，刑法分則編未修正之條
      文定有罰金者，自94年1 月7 日刑法修正施行後，就其所
      定數額提高為30倍。但72年6 月26日至94年1 月7 日新增
      或修正之條文，就其所定數額提高為3 倍。」從而，刑法
      分則編各罪所定罰金刑之最高數額，於上開規定修正後並
      無不同，惟修正後刑法第33條第5 款所定罰金刑最低數額
      ，較之修正前提高，自以修正前刑法第33條第5 款之規定
      對被告等較為有利。
（三）修正後刑法已刪除第340 條常業詐欺罪之規定，而修正前
      刑法第340 條常業詐欺罪之法定本刑為1 年以上7 年以下
      有期徒刑，得併科5 萬元以下罰金，惟刑法修正後，因常
      業犯已經刪除，應將本案被告等所犯多次詐欺罪分論併罰
      ，經合併計算其法定最高本刑，必較原常業犯之法定刑為
      重，依刑法第2 條第1 項之規定比較結果，應適用較輕之
      修正前刑法第340 條規定而論以常業詐欺罪。
（四）修正前刑法第28條規定：「二人以上共同實施犯罪之行為
      者，皆為正犯。」修正後刑法第28條則規定：「二人以上
      共同實行犯罪之行為者，皆為正犯。」揆諸本條之修正理
      由係為釐清陰謀共同正犯、預備共同正犯是否合乎正犯之
      要件，而新法對共同正犯之範圍已有所限縮，即採新法之
      規定對被告等較為有利。
（五）修正前刑法第31條第1 項規定：「因身分或其他特定關係
      成立之罪，其共同實施或教唆幫助者，雖無特定關係，仍
      以共犯論。」修正後刑法第31條第1 項則規定：「因身分
      或其他特定關係成立之罪，其共同實行、教唆或幫助者，
      雖無特定關係，仍以正犯或共犯論。但得減輕其刑。」即
      本條文除做文字修正外，修正後之新法並規定得減輕其刑
      ，故修正後之規定對被告等較為有利。
（六）刑法第55條修正後，關於牽連犯之規定業經刪除，故被告
      等所犯之罪，依修正後之規定即應分論併罰，並定其應執
      行之刑，而不得從一重處斷。經比較新、舊法規定結果，
      以適用被告等行為時即修正前刑法第55條後段關於牽連犯
      之規定，對被告等較為有利。
（七）刑法修正後，業已刪除舊法第56條關於連續犯之規定，此
      刪除雖非犯罪構成要件之變更，但顯已影響行為人刑罰之
      法律效果，自屬法律有變更，經比較新、舊法規定結果，
      舊刑法第56條關於連續犯之規定，乃將被告等連續之數行
      為以一罪論，較有利被告等。
（八）修正前刑法第62條規定：「對於未發覺之罪自首而受裁判
      者，減輕其刑。但有特別規定者，依其規定。」修正後刑
      法第62條則規定：「對於未發覺之罪自首而受裁判者，得
      減輕其刑。但有特別規定者，依其規定。」亦即將自首減
      輕之規定，由必減輕改為得減輕，則經比較之結果，應以
      修正前刑法對被告等較為有利。
（九）依上開各條文修正前後規定比較結果，新舊刑法之各條文
      規定雖互有利與不利之情形，但經綜合整體比較全部罪刑
      規定之結果，仍以前揭修正前之舊法規定對被告等較為有
      利，揆諸前揭刑法第2 條第1 項前段規定及最高法院上開
      刑事庭會議決議意旨所採「從舊從輕」原則，自應整體適
      用被告等行為時之法律即修正前刑法及修正前商業會計法
      第71條之規定論處。又修正前刑法第30條規定：「幫助他
      人犯罪者，為從犯。雖他人不知幫助之情者，亦同。從犯
      之處罰，得按正犯之刑減輕之。」修正後刑法則規定：「
      幫助他人實行犯罪行為者，為幫助犯。雖他人不知幫助之
      情者，亦同。幫助犯之處罰，得按正犯之刑減輕之。」揆
      諸本條之規定，僅係將「從犯」修正為「幫助犯」，並明
      示幫助犯之成立，應以被幫助者著手犯罪之實行，且具備
      違法性為必要，至於被幫助者是否具有有責性，則不影響
      幫助犯之成立，而幫助犯之刑仍維持依正犯之刑減輕之效
      果，此有修正理由可資參照。是此部分之修正，無關成立
      幫助犯內容之實質變更，非屬科刑規範事項之變更，自非
      法律之變更，本無新舊法比較之問題，惟依最高法院97
      年度第2 次刑事庭會議決議意旨，基於整體適用法律，仍
      應適用被告行為時法。另現行刑法第55條關於想像競合犯
      之規定，所增列之但書「不得科以較輕罪名所定最輕本刑
      以下之刑」係科刑之限制，為法理之明文化，非屬法律之
      變更，故無刑法第2 條第1 項規定之適用，自無新舊法比
      較及綜合比較之問題，應逕適用現行刑法之規定。
八、論罪科刑：
（一）按刑法修正前所規定之常業犯，並不以行為人無其他職業
      為要件，只要行為人有反覆從事某種行為，並以該項行為
      之所得供作日常生活給養所需，有此主觀之意思，暨客觀
      之事實表現即為已足；是刑法上規定之常業罪，係指反覆
      以同種類行為為目的之社會活動之職業性犯罪而言，只須
      行為人有賴某種犯罪為業之意思，而有事實之表現為已足
      ，不以藉該犯罪為唯一生存者為必要，縱令尚有其他職業
      、收入，亦無礙成立常業犯（最高法院85年臺上字第510
      號判例意旨參照）。以本案被告甲○○、辰○○、巳○○
      等共同為如附表一至五所示之詐騙行為，及被告癸○○與
      其等就附表一編號1 至10、13至15、附表二編號3 至13所
      示之詐騙行為，其詐騙時間係自93年1 月間起，迄94年11
      月間止，前後長達近2 年，合計詐得金額達2 億4201萬63
      32元（計算式：5959萬2032元＋9218萬9300元＋6023萬50
      00元＋1000萬元＋2000萬元=2億4201萬6332元），再參酌
      其等所為前揭詐騙方式，足認其等詐騙規模龐大，期間甚
      長，具有反覆性，顯均有以該同種類之行為為目的之社會
      活動之職業性，其等顯均有賴上開詐騙以營生之主觀犯意
      ，及反覆實施之客觀事實，自均屬常業犯。另按公務員職
      務有涉表彰公權力之公法上關係之事項，有涉私法上之私
      經濟關係事項，後者又涉多方行為及單方行為，多方行為
      又包含契約行為，故多方行為中如係基於私經濟之地位，
      而與人民訂立買賣契約，及與該契約直接關連之土地登記
      申請書、委託書，在性質上與一般私人間為土地買賣所訂
      立之買賣契約書無異，自屬私文書（最高法院73年度臺上
      字第5870號判例及同院91年臺上字第91號判決意旨參照）
      。本件國安局、國防部採購局雖均屬國家機關，惟被告辰
      ○○偽刻如附表六所示之印章，並蓋用於附表一至五所示
      之各該件偽造之採購契約，及前揭「應收帳款債權讓與通
      知書」等函文而偽造並行使之，惟依各該函文內容以觀，
      均係涉及本件偽造之採購契約、申辦貸款等相關事項，均
      僅涉及私經濟行為，故各該函文均應僅屬私文書；公訴意
      旨認上開「應收帳款債權讓與通知書」等函文係屬公文書
      ，而認被告等此部分所為係犯行使偽造公文書罪，容屬誤
      會，惟其基本事實相同，爰就此部分犯罪事實，依刑事訴
      訟法第300 條規定，變更公訴人所引應適用之法條。另如
      附表六編號1 至6 所示之偽造關防或印，核其形式均符合
      印信條例第2 條、第3 條規定之種類及形式，並均係表彰
      公署資格之關防或職章，自均係公印，惟附表六編號7 、
      8 所示之印章，其形式顯與印信條例規定之前揭形式不符
      ，自均非公印而僅屬普通印章，其以各該印章偽造所得之
      印文自屬私印文而非公印文，公訴意旨認此部分印章及印
      文亦係公印及公印文，而認被告辰○○等此部分所為係犯
      偽造公印、公印文罪，亦有誤會。又按營業稅法第32條規
      定，統一發票為營業人銷售貨物或勞務予買受人之會計憑
      證。核被告所為，係犯修正前商業會計法第71條第1 款之
      商業負責人填製不實會計憑證罪。又營利事業銷貨統一發
      票，既屬於商業會計法第15條所指商業會計憑證之一種，
      商業負責人以明知不實之事項而填製會計憑證，即應認構
      成商業會計法第71條第1 款之罪，該罪與刑法第215 條之
      業務文書登載不實罪屬法規競合關係，依特別法優於普通
      法之原則，應優先適用前者之罰則規定（最高法院92年度
      臺上字第6792號判決意旨參照），則本件關於填製統一發
      票部分，即不再論以刑法第216 條、第215 條之行使業務
      登載不實文書罪。是核被告甲○○、辰○○、巳○○就本
      案全部犯行，及其等與被告癸○○就附表一編號1 至10、
      13至15、附表二編號3 至13所示之犯行，均係犯修正前刑
      法第216 條、第210 條之行使偽造私文書罪、第340 條之
      常業詐欺罪，及違反修正前商業會計法第71條第1 項之罪
      ，另就變造前揭「宏基一號工程中央監控系統案規劃提報
      資料」並持以行使部分，則係犯刑法第216 條、第210 條
      之行使變造私文書罪。其等所為前揭偽造印章、印文之行
      為，均為偽造私文書之部分行為（變造上開私文書部分並
      未偽造印章或印文），而各該偽造私文書、變造私文書之
      低度行為，復各為其行使偽造私文書、變造私文書之高度
      行為所吸收，均不另論罪；所為前揭行使偽造私文書、違
      反商業會計法等犯行，均時間緊接、方法相同，分別觸犯
      構成要件相同之罪名，顯各係基於概括犯意為之，應各依
      修正前刑法第56條連續犯之規定，各論以一連續行使偽造
      私文書罪、連續違反商業會計法之罪，並各依法加重其刑
      ；所為前揭行使變造私文書、連續行使偽造私文書、連續
      違反商業會計法等犯行，均係以向附表一至五所示之銀行
      詐取貸款為目的，是各該行使變造私文書、連續行使偽造
      私文書、連續違反商業會計法等犯行，與所犯常業詐欺罪
      間，均具有方法、目的之牽連關係，應依修正前刑法第55
      條後段關於牽連犯之規定，從一重之常業詐欺罪處斷；其
      等就上開犯行，彼此間有犯意聯絡及行為分擔，均應論以
      共同正犯；其等共同利用前揭不知情之某成年刻印業者及
      丑○○遂行上開犯行，均為間接正犯；另被告甲○○就附
      表一、四、五所示之羅楊公司統一發票，被告辰○○就附
      表二、三所示之鴻康公司統一發票，被告癸○○就附表一
      編號1 至10、13至15之羅楊公司統一發票、附表二編號3
      至13之鴻康公司統一發票，關於違反商業會計法部分，雖
      均不具各該商業負責人、主辦或經辦會計人員之身分，惟
      依修正前刑法第31條第1 項規定，仍成立共同正犯。起訴
      書雖未論及附表二編號12所示之犯行，惟此部分與已起訴
      部分既具有前揭裁判上一罪之關係，為起訴效力所及，本
      院自應併予審究。
（二）次按刑法上之幫助犯，係對於犯罪與正犯有共同之認識，
      而以幫助之意思，對於正犯資以助力，而未參與實施犯罪
      之行為者而言（最高法院75年度臺上字第1509號、88年度
      臺上字第1270號判決意旨參照）。是如未參與實施犯罪構
      成要件之行為，且係出於幫助之意思提供助力，即屬幫助
      犯，而非共同正犯。本件被告戊○○就附表三編號17所示
      之詐欺取財犯行，係因接受被告辰○○之請託，乃基於幫
      助犯之犯意，同意接受國泰世華銀行之照會，使被告甲○○、辰○○、巳○○等得利用被告戊○○之幫助，遂行前
      揭詐欺犯行，是被告戊○○所為係參與詐欺罪構成要件以
      外之行為，且在無證據證明被告係以正犯而非以幫助犯之
      犯意參與犯罪之情形下，應為有利於被告戊○○之認定，
      認其所為係幫助犯而非正犯行為。是核被告戊○○所為，
      係幫助犯修正前刑法第339 條第1 項之詐欺取財罪。被告
      戊○○以上開幫助詐欺犯行，幫助被告甲○○、辰○○、
      巳○○3 人犯罪，而其等3 人有犯意聯絡及行為分擔，均
      應論以共同正犯，已如前述，則被告戊○○所為幫助詐欺
      犯行，自應依刑法第30條第2 項規定，按被告甲○○等正
      犯之刑減輕之。至於公訴意旨所指被告戊○○亦涉有幫助
      被告甲○○、辰○○、巳○○以羅楊或鴻康公司名義，向
      遠東商銀詐貸部分，因公訴人未能指明此部分究係指附表
      一或附表二所列之何件貸款案，亦未能提出具體證據證明
      被告戊○○係如何幫助此部分詐貸犯行，此外，復查無其
      他積極證據證明被告戊○○確有此部分犯行，就此部分自
      應為有利被告戊○○之認定，並因公訴意旨認被告戊○○
      此部分行為，與前揭經本院認定有罪部分，有裁判上一罪
      之關係，爰就此部分不另為被告戊○○無罪之諭知，併此
      敘明。
（三）另按「刑法第62條所謂未發覺之罪，凡有搜查權之官吏，
      不知有犯罪之事實，或雖知有犯罪事實，而不知犯罪人為
      何人者，均屬之。」（最高法院26年渝上字第1839號判例
      意旨參照）經查，本件係因鴻康公司自94年10月間起，未
      依約繼續償還如附表三編號12至17所示之貸款，經國泰世
      華銀行查覺有異而於94年11月15日以94國世銀松仁區域字
      第0935號函向國安局查詢鴻康公司向該局承攬工程實情，
      該局會計處於同年12月6 日移請該局政風室查處後，於94
      年12月8 日以（094） 陽生字第0023025 號書函，另於同
      年12月15日以（094） 陽生字第0023387 號書函送刑事警
      察局偵辦後，由刑事警察局以95年1 月26日刑偵七（二）
      字第0950014964號函請臺北地檢署指派檢察官偵辦（參臺
      北地檢署95年度他字第494 號卷第1 頁）。惟依國安局上
      開2 件移送書函所載，均僅指稱「鴻康公司」向國泰世華
      銀行申辦之應收帳款融資申請案，涉有偽造文書等犯行，
      並未指稱「羅楊公司」或被告辰○○涉有上開犯行，而被
      告辰○○則係在其犯罪未被發覺前之96年12月30日即具狀
      向士林地檢署檢察官自首（參士林地檢署95年度他字第19
      5 號卷第1 頁所附被告辰○○之自首狀），是依上開卷證
      所示，足認於被告辰○○係在有偵查權限之機關未發覺其
      犯罪之事實前，即自行向士林地檢署檢察官自首而接受本
      案裁判，符合刑法第62條規定自首之要件，爰依該條規定
      減輕其刑，並依刑法第71條規定，就其前揭加重及減輕事
      由，依法先加後減之。
（四）又按銀行法於93年2 月4 日修正，自同年2 月6 日起施行
      之修正條文，固增訂第125 條之3 ，其第1 項規定：「意
      圖為自己或第三人不法之所有，以詐術使銀行將銀行或第
      三人之財物交付，或以不正方法將虛偽資料或不正指令輸
      入銀行電腦或其相關設備，製作財產權之得喪、變更紀錄
      而取得他人財產，其犯罪所得達新臺幣1 億元以上者，處
      3 年以上10年以下有期徒刑，得併科新臺幣1000萬元以上
      2 億元以下罰金。」惟查，本條項增訂之立法理由係「為
      防範對銀行之詐欺行為，維持金融秩序，增訂對銀行之詐
      欺犯罪所得達新臺幣1 億元以上者，處3 年以上10年以下
      有期徒刑，得併科新臺幣1000萬元以上2 億元以下罰金之
      規定。」（參立法院議案關係文書院總第861 號政府提案
      第8974號所附「銀行法部分條文修正草案總說明」所載）
      ，足認銀行法第125 條之3 係刑法第339 條（含修正前刑
      法第340 條）之特別規定，惟其被害人僅限「銀行」，並
      限於「犯罪所得達新臺幣1 億元以上者」，始成立該罪。
      再參酌同法第125 條之2 關於「銀行負責人或職員，意圖
      為自己或第三人不法之利益，或損害銀行之利益，而為違
      背其職務之行為，致生損害於銀行之財產或其他利益者，
      處3 年以上10年以下有期徒刑，得併科新臺幣1000萬元以
      上2 億元以下罰金。其犯罪所得達新臺幣1 億元以上者，
      處7 年以上有期徒刑，得併科新臺幣2500萬元以上5 億元
      以下罰金。」即係以銀行負責人或職員，意圖為自己或第
      三人不法之利益，或損害銀行之利益，而為違背其職務之
      行為，致生損害於銀行之財產或其他利益者，即成立該條
      第1 項前段之罪，法定刑為3 年以上10年以下有期徒刑，
      得併科新臺幣1000萬元以上2 億元以下罰金，而其犯罪所
      得如達新臺幣1 億元以上，則法定刑加重為7 年以上有期
      徒刑，得併科新臺幣2500萬元以上5 億元以下罰金，亦即
      該條項規定係以「犯罪所得達新臺幣1 億元以上者」作為
      刑罰加重條件，而非犯罪成立之構成要件。是依上開增訂
      條文之立法理由，及上開對照條文比較結果，無論依目的
      解釋或體系解釋結果，均應認為銀行法第125 條之3 第1
      項之罪，除須該當一般詐欺罪之構成要件，並以銀行為被
      害人外，並應以「犯罪所得達新臺幣1 億元以上」為其構
      成要件之一。又關於銀行法所訂之相關刑罰條文，包括上
      開第125 條之3 第1 項之規定，顯均無排除修正前刑法第
      56 條 關於連續犯規定適用之意，而連續犯係以主觀方面
      基於概括之犯意，客觀方面有各個獨立成罪之數行為為必
      要條件（最高法院31年上字第859 號判例意旨參照），亦
      即其所為之數行為在客觀上係屬得各個獨立成罪之行為，
      惟因其主觀上係基於概括犯意為之，故以連續犯論處。是
      就銀行法第125 條之3 第1 項規定，經適用修正前刑法第
      56條關於連續犯規定之結果，應認上開所謂「犯罪所得達
      新臺幣1 億元以上者」，係指行為人所為之每次詐貸行為
      ，其犯罪所得均達1 億元以上，或至少其中有1 次犯罪所
      得須達1 億元以上，始該當於該條項規定之前開構成要件
      ，而得就其概括犯意所及之各該次得獨立成罪之數行為，
      概括論以一罪並加重其刑，如行為人所為之數次詐貸行為
      ，其中任何一次行為之犯罪所得均未達1 億元以上，則各
      該次行為既均未該當於上開條項規定之構成要件，則各該
      次行為顯均無從成立銀行法第125 條之3 之罪，而應僅成
      立刑法第339 條之詐欺取財罪，且經適用上開連續犯規定
      之結果，應論以連續詐欺取財罪，而無從成立「連續犯銀
      行法第125 條之3 第1 項之罪」，亦不應將其各該次得獨
      立成罪之數行為之犯罪所得金額加總，而認應於加總金額
      逾1 億元時，即成立銀行法第125 條之3 第1 項之罪，並
      以該數行為係基於同一概括犯意所為，再適用修正前刑法
      第56條連續犯之規定，論以一罪並加重其刑，否則不僅紊
      亂上開目的、體系解釋，且將造成既適用銀行法第125 條
      之3 第1 項之重罪規定，又再依修正前刑法第56條連續犯
      之規定，再次加重其刑之不當及過苛結果，自非上開法條
      規範及法律適用之本意。而本件甲○○、辰○○、巳○○
      、癸○○等所為前揭各次詐貸行為，其各次行為之犯罪所
      得均未達1 億元以上，是依上開說明，自均無銀行法第12
      5 條之3 第1 項規定之適用；公訴人認被告甲○○、辰○○、巳○○、癸○○等所為前揭各次詐貸行為，既係基於
      同一概括犯意所為，即應將其等各次行為之犯罪所得加總
      ，且其加總金額已逾1 億元，而認應有銀行法第125 條之
      3 第1 項規定之適用，容屬誤會，併此敘明。
（五）爰審酌被告甲○○、辰○○各係鴻康、羅楊公司之負責人
      ，被告巳○○、癸○○則分別擔任該二家公司之會計及顧
      問，竟均不思以正途經營事業，反利用前揭不正當方法向
      銀行詐貸，且前後行為時間長達近2 年，所得金額達2 億
      4201萬6332元，顯然影響各該銀行審核貸款之作業，對金
      融秩序造成相當損害，惡性均重，另被告戊○○雖係因被
      告辰○○前揭請託而同意為前揭幫助詐欺犯行，惟其行為
      時尚具現役軍人身分，且係服務於總統府侍衛室警衛組，
      職司保衛中樞之重責，卻未思維護軍人榮譽，因與被告甲○○、辰○○等因承作工程認識而相互往來後，竟即應允
      被告辰○○之請託而為前揭犯行，顯應受非難，惟其所為
      幫助詐欺犯行僅有一次，惡性非重，及被告辰○○、巳○○於本院審理時，均尚能坦承犯行，態度尚可，被告甲○○、癸○○、戊○○則均否認犯行，暨被告等本件詐貸所
      得如附表一至五所示之款項，除附表一（遠東商銀）之59
      59萬2032元、附表二（遠東商銀）之9218萬9300元，嗣經
      被告等陸續清償，並經遠東商銀於97年9 月11日以前揭領
      取之提存款2998萬元行使抵銷權，致附表一之欠款已全部
      獲償外，就附表二之貸款尚欠本金1039萬1416元及利息，
      附表三（國泰世華銀行）之6023萬5000元貸款尚欠本金29
      63萬9107元，附表四（華僑銀行）之1000萬元貸款尚欠本
      金293 萬8830元及利息，附表五（新竹商銀）之2000萬元
      貸款均完全未償還，合計未償還本金尚達6296萬9353元（
      計算式：1039萬1416元＋2963萬9107元＋293 萬8830元＋
      2000萬元=6296 萬9353元），使各該銀行均受重大實質損
      害，兼衡被告等之素行、智識程度、生活狀況、本案犯罪
      之動機、目的、手段、所造成之損害重大等一切情狀，各
      酌情量處如主文所示之刑，以示懲儆。
（六）被告等行為後，刑法第41條第1 項前段修正為「犯最重本
      刑為5 年以下有期徒刑以下之刑之罪，而受6 個月以下有
      期徒刑或拘役之宣告者，得以新臺幣1000元、2000元或30
      00元折算1 日，易科罰金。」然依被告等行為時之法律即
      修正前刑法第41條第1 項前段規定：「犯最重本刑為5 年
      以下有期徒刑以下之刑之罪，而受6 個月以下有期徒刑或
      拘役之宣告，因身體、教育、職業、家庭之關係或其他正
      當事由，執行顯有困難者，得以1 元以上3 元以下折算1
      日，易科罰金。」暨廢止前罰金罰鍰提高標準條例第2 條
      ：「依刑法第41條易科罰金者，均就其原定數額提高為10
      0 倍折算1 日；法律所定罰金數額未依本條例提高倍數，
      或其處罰法條無罰金刑之規定者，亦同。」等規定，易科
      罰金之折算標準最高為銀元300 元即新臺幣900 元，最低
      為銀元100 元即新臺幣300 元。比較新、舊法結果，以適
      用被告等行為時即修正前之規定對被告戊○○較為有利，
      爰併依刑法第2 條第1 項前段、修正前刑法第41條第1 項
      前段規定，就被告戊○○部分諭知易科罰金之折算標準，
      另被告甲○○、辰○○、巳○○、癸○○等人部分，則均
      因所宣告之刑已逾有期徒刑6 月，自無從諭知易科罰金之
      折算標準。
（七）被告等本件犯罪之時間係在96年4 月24日以前，爰依中華
      民國96年罪犯減刑條例第2 條第1 項第3 款、第7 條、第
      9 條規定，就被告癸○○、戊○○部分，各減其宣告刑2
      分之1 ，並依刑法第2 條第1 項前段、修正前刑法第41條
      第1 項前段規定，就被告戊○○部分諭知減刑後易科罰金
      之折算標準，至於被告癸○○部分，則因其減刑後之刑度
      仍逾有期徒刑6 月，依前揭說明，自仍無從諭知易科罰金
      之折算標準。另被告甲○○、辰○○、巳○○等人部分，
      則均因其等所犯之罪為常業詐欺等罪，且所宣告之刑度均
      逾有期徒刑1 年6 月，依中華民國96年罪犯減刑條例第3
      條第1 項之規定，均不得諭知減刑，併此敘明。
九、未按偽造之印章、印文，不問屬於犯人與否，均應依刑法第
    219 條規定宣告沒收。而被告甲○○、辰○○、巳○○係參
    與本案全部犯行，爰就其等部分均諭知如附表一至五所示之
    偽造印文共112 枚、附表六所示之偽造印章共8 枚、附表七
    所示之偽造印文共8 枚均沒收；被告癸○○係參與如附表一
    編號1 至10、13至15、附表3 至13之犯行，爰就其參與部分
    ，諭知如附表一編號1 至10、13至15、附表二編號3 至13所
    示之偽造印文共20枚、附表六編號1 所示之偽造印章1 枚均
    沒收；被告戊○○係參與附表三編號17之犯行，爰就其參與
    部分，諭知如附表三編號17所示之偽造印文共3 枚、附表六
    編號1 所示之偽造印章1 枚均沒收。
據上論斷，應依刑事訴訟法第299 條第1 項前段、第300 條，修
正前商業會計法第71條第1 款，刑法第2 條第1 項前段、第11條
前段、第219 條、修正前刑法第28條、第30條、第31條第1 項、
第216 條、第210 條、第340 條、第56條、第55條後段、第62條
、第41條第1 項前段，刑法施行法第1 條之1 ，廢止前罰金罰鍰
提高標準條例第2 條，現行法規所定貨幣單位折算新臺幣條例第
2 條，中華民國96年罪犯減刑條例第2 條第1 項第3 款、第7 條
、第9 條，判決如主文。
本案經檢察官黃士元到庭執行職務。
中    華    民    國    98    年    6     月    1     日
                  刑事第二庭  審判長法  官  劉慧芬
                                    法  官  江俊彥
                                    法  官  陳勇松
以上正本證明與原本無異。
如不服本判決應於收受送達後10日內向本院提出上訴書狀，並應
敘述具體理由；其未敘述上訴理由者，應於上訴期間屆滿後20日
內向本院補提理由書（均須按他造當事人之人數檢附繕本）；「
切勿逕送上級法院」。
                                    書記官  鄭巧青
中    華    民    國    98    年    6     月    1     日
附錄：本案論罪科刑法條全文
修正前商業會計法第71條第1 款
商業負責人、主辦及經辦會計人員或依法受託代他人處理會計事
務之人員有下列情事之一者，處五年以下有期徒刑、拘役或科或
併科新臺幣六十萬元以下罰金：
一、以明知為不實之事項，而填製會計憑證或記入帳冊。
二、故意使應保存之會計憑證、會計帳簿報表滅失毀損。
三、偽造或變造會計憑證、會計帳簿報表內容或毀損其頁數。
四、故意遺漏會計事項不為記錄，致使財務報表發生不實之結果
    。
五、其他利用不正當方法，致使會計事項或財務報表發生不實之
    結果。
修正前刑法第210 條（偽造變造私文書罪）
偽造、變造私文書，足以生損害於公眾或他人者，處五年以下有
期徒刑。
修正前刑法第216 條（行使偽造變造或登載不實之文書罪）
行使第二百十條至第二百十五條之文書者，依偽造、變造文書或
登載不實事項或使登載不實事項之規定處斷。
修正刪除前刑法第340條（常業詐欺罪）
以犯第三百三十九條之罪為常業者，處一年以上七年以下有期徒
刑，得併科五萬元以下罰金。
附表一：「遠東商銀」貸款（羅楊公司）部分：
┌─┬───┬───┬────┬───┬───┬────┬────┬────┬─┬─┬────┬─┐
│編│偽造之│偽造之│發票號碼│偽造「│偽造「│契約金額│發票金額│貸款金額│撥│還│還款金額│所│
│號│採購契│招標機│        │報價單│廠商費│        │        │        │款│款│        │填│
│  │約名稱│關蓋章│        │」數量│款劃撥│        │        │        │日│日│        │匯│
│  │      │      │        │      │入帳委│        │        │        │期│期│        │款│
│  │      │      │        │      │託書」│        │        │        │  │  │        │人│
│  │      │      │        │      │之數量│        │        │        │  │  │        │  │
├─┼───┼───┼────┼───┼───┼────┼────┼────┼─┼─┼────┼─┤
│1.│安維三│（無契│AD      │1（但 │1（但 │無      │0000000 │0000000 │93│93│0000000 │9 │
│  │號專精│約）  │00000000│未偽造│未偽造│        │        │        │05│09│（含本金│0 │
│  │訓練攝│      │        │印文）│印文）│        │        │        │28│23│0000000 │2 │
│  │影委商│      │        │      │      │        │        │        │  │  │及利息  │4 │
│  │案    │      │        │      │      │        │        │        │  │  │30618 ）│0 │
├─┼───┼───┼────┼───┼───┼────┼────┼────┼─┼─┼────┼─┤
│2.│50吋電│（無契│AD      │1（但 │1（但 │無      │0000000 │0000000 │93│93│0000000 │9 │
│  │漿電視│約）  │00000000│未偽造│未偽造│        │        │        │06│09│（含本金│0 │
│  │含音響│      │        │印文）│印文）│        │        │        │04│23│108000及│2 │
│  │設備及│      │        │      │      │        │        │        │  │  │利息    │4 │
│  │施工  │      │        │      │      │        │        │        │  │  │17344 ）│0 │
│  │      │      ├────┼───┼───┤        ├────┼────┼─┼─┼────┼─┤
│  │      │      │AD      │1（但 │1（但 │        │900000  │0000000 │93│93│732207  │9 │
│  │      │      │00000000│未偽造│未偽造│        │        │        │06│10│（含本金│0 │
│  │      │      │        │印文）│印文）│        │        │        │09│04│720000及│5 │
│  │      │      │        │      │      │        │        │        │  │  │利息    │4 │
│  │      │      │        │      │      │        │        │        │  │  │12207 ）│0 │
├─┼───┼───┼────┼───┼───┼────┼────┤        │  ├─┼────┼─┤
│3.│無線式│國家安│AD      │0     │1（但 │0000000 │0000000 │        │  │93│全數清償│9 │
│  │擴音設│全局特│00000000│      │未偽造│        │        │        │  │10│（附註1.│0 │
│  │施採購│種勤務│        │      │印文）│        │        │        │  │04│）      │5 │
│  │案    │指揮中│        │      │      │        │        │        │  │  │        │4 │
│  │      │心關防│        │      │      │        │        │        │  │  │        │0 │
│  │      │1枚   │        │      │      │        │        │        │  │  │        │  │
├─┼───┼───┼────┼───┼───┼────┼────┼────┼─┼─┼────┼─┤
│4.│緊急廣│國家安│BD      │0     │1（但 │0000000 │0000000 │0000000 │93│93│全數清償│9 │
│  │播系統│全局特│00000000│      │未偽造│        │        │        │08│12│（附註2.│0 │
│  │設備工│種勤務│        │      │印文）│        │        │        │10│14│        │5 │
│  │程    │指揮中│        │      │      │        │        │        │  │  │        │4 │
│  │      │心關防│        │      │      │        │        │        │  │  │        │0 │
│  │      │1枚   │        │      │      │        │        │        │  │  │        │  │
├─┼───┼───┼────┼───┼───┼────┼────┼────┼─┼─┼────┼─┤
│5.│禮堂數│（無契│CD      │0     │1（但 │無      │0000000 │0000000 │93│93│0000000 │安│
│  │位式投│約）  │00000000│      │未偽造│        │        │        │09│12│（含本金│訓│
│  │影機採│      │        │      │印文）│        │        │        │24│23│0000000 │中│
│  │購案  │      │        │      │      │        │        │        │  │  │及利息  │心│
│  │      │      │        │      │      │        │        │        │  │  │33193） │  │
├─┼───┼───┼────┼───┼───┼────┼────┼────┼─┼─┼────┼─┤
│6.│禮堂數│（無契│CD      │0     │1（但 │無      │0000000 │0000000 │93│94│0000000 │安│
│  │位式投│約）  │00000000│      │未偽造│        │        │        │10│01│（含本金│訓│
│  │影機採│      │        │      │印文）│        │        │        │05│13│0000000 │中│
│  │購案  │      │        │      │      │        │        │        │  │  │及利息  │心│
│  │      │      │        │      │      │        │        │        │  │  │46759 ）│  │
├─┼───┼───┼────┼───┼───┼────┼────┼────┼─┼─┼────┼─┤
│7.│視聽設│國家安│DD      │0     │1（但 │0000000 │0000000 │0000000 │93│94│0000000 │安│
│  │備採購│全局特│00000000│      │未偽造│        │        │        │12│04│（含本金│訓│
│  │案    │種勤務│        │      │印文）│        │        │        │28│20│0000000 │CO│
│  │      │指揮中│        │      │      │        │        │        │  │  │及利息  │  │
│  │      │心關防│        │      │      │        │        │        │  │  │46755 ）│  │
│  │      │1枚   │        │      │      │        │        │        │  │  │        │  │
├─┼───┼───┼────┼───┼───┼────┼────┤        │  ├─┼────┼─┤
│8.│禮堂數│國家安│DD      │0     │1（但 │0000000 │795050  │        │  │94│646623  │安│
│  │位式投│全局特│00000000│      │未偽造│        │        │        │  │04│（含本金│訓│
│  │影機採│種勤務│        │      │印文）│        │        │        │  │20│636040及│CO│
│  │購案  │指揮中│        │      │      │        │        │        │  │  │利息    │  │
│  │      │心關防│        │      │      │        │        │        │  │  │10583） │  │
│  │      │1枚   │        │      │      │        │        │        │  │  │        │  │
├─┼───┼───┼────┼───┼───┼────┼────┼────┼─┼─┼────┼─┤
│9.│      │（無契│無      │0     │1（但 │無      │無      │0000000 │94│94│0000000 │本│
│  │      │約）  │        │      │未偽造│        │        │        │02│05│（含    │公│
│  │      │      │        │      │印文）│        │        │        │01│17│0000000 │司│
│  │      │      │        │      │      │        │        │        │  │  │及利息  │  │
│  │      │      │        │      │      │        │        │        │  │  │45250 ）│  │
├─┼───┼───┼────┼───┼───┼────┼────┼────┼─┼─┼────┼─┤
│10.│採購單│國家安│EZ      │0     │1（但 │0000000 │0000000 │0000000 │94│94│0000000 │特│
│  │槍液晶│全局特│00000000│      │未偽造│        │        │        │03│08│（含本金│勤│
│  │投影機│種勤務│        │      │印文）│        │        │        │15│01│0000000 │中│
│  │器材合│指揮中│        │      │      │        │        │        │  │  │及利息  │心│
│  │約    │心關防│        │      │      │        │        │        │  │  │33289 ）│  │
│  │      │1枚   │        │      │      │        │        │        │  │  │        │  │
├─┼───┼───┼────┼───┼───┼────┼────┼────┼─┼─┼────┼─┤
│11.│九四年│「國防│EZ      │0     │1（但 │0000000 │0000000 │0000000 │94│94│0000000 │9 │
│  │天線鐵│部採購│00000000│      │未偽造│        │        │        │04│09│（含本金│0 │
│  │塔及附│局局長│        │      │印文）│        │        │        │21│23│0000000 │2 │
│  │屬設施│」印文│        │      │      │        │        │        │  │  │及利息  │4 │
│  │保養工│1枚、 │        │      │      │        │        │        │  │  │50179 ）│0 │
│  │程    │「國防│        │      │      │        │        │        │  │  │        │  │
│  │      │部政治│        │      │      │        │        │        │  │  │        │  │
│  │      │作戰總│        │      │      │        │        │        │  │  │        │  │
│  │      │隊總隊│        │      │      │        │        │        │  │  │        │  │
│  │      │長」印│        │      │      │        │        │        │  │  │        │  │
│  │      │文共44│        │      │      │        │        │        │  │  │        │  │
│  │      │枚    │        │      │      │        │        │        │  │  │        │  │
├─┼───┼───┼────┼───┼───┼────┼────┼────┼─┼─┼────┼─┤
│12.│節目牌│「國防│FZ      │0     │1（但 │00000000│00000000│0000000 │94│94│0000000 │9 │
│  │程控制│部採購│00000000│      │未偽造│        │        │0000000 │05│11│（含本金│0 │
│  │與數位│局印」│        │      │印文）│        │        │        │13│11│0000000 │2 │
│  │化系統│、「國│        │      │      │        │        │        │  │  │及利息  │4 │
│  │      │防部採│        │      │      │        │        │        │  │  │201246）│0 │
│  │      │購局局│        │      │      │        │        │        │  │  │        │  │
│  │      │長印」│        │      │      │        │        │        │  │  │        │  │
│  │      │印文各│        │      │      │        │        │        │  │  │        │  │
│  │      │1枚   │        │      │      │        │        │        │  │  │        │  │
├─┼───┼───┼────┼───┼───┼────┼────┼────┼─┼─┼────┼─┤
│13.│特勤中│國家安│FZ      │0     │1（但 │0000000 │0000000 │0000000 │94│94│0000000 │特│
│  │心管制│全局特│00000000│      │未偽造│        │        │        │05│10│（含本金│勤│
│  │室視聽│種勤務│        │      │印文）│        │        │        │27│24│0000000 │中│
│  │音響設│指揮中│        │      │      │        │        │        │  │  │及利息  │心│
│  │備採購│心關防│        │      │      │        │        │        │  │  │148008）│  │
│  │案    │1枚   │        │      │      │        │        │        │  │  │        │  │
├─┼───┼───┼────┼───┼───┼────┼────┼────┼─┼─┼────┼─┤
│14.│電漿電│國家安│HZ      │0     │1（但 │0000000 │0000000 │0000000 │94│94│0000000 │特│
│  │視採購│全局特│00000000│      │未偽造│        │        │        │09│12│（含本金│勤│
│  │案    │種勤務│        │      │印文）│        │        │        │30│15│0000000 │中│
│  │      │指揮中│        │      │      │        │        │        │  │  │及利息  │心│
│  │      │心關防│        │      │      │        │        │        │  │  │37644 ）│  │
│  │      │共2枚 │        │      │      │        │        │        │  │  │        │  │
├─┼───┼───┼────┼───┼───┼────┼────┤        │  ├─┼────┼─┤
│15.│電腦主│國家安│HZ      │0     │1（但 │0000000 │0000000 │        │  │94│0000000 │特│
│  │機房監│全局特│00000000│      │未偽造│        │        │        │  │12│（含本金│勤│
│  │控攝影│種勤務│        │      │印文）│        │        │        │  │15│0000000 │中│
│  │門禁管│指揮中│        │      │      │        │        │        │  │  │及利息  │心│
│  │制系統│心關防│        │      │      │        │        │        │  │  │28860） │  │
│  │採購案│1枚   │        │      │      │        │        │        │  │  │        │  │
├─┼───┼───┼────┼───┼───┼────┼────┼────┼─┼─┼────┼─┤
││調頻副│「國防│JZ      │0     │0     │00000000│00000000│00000000│94│  │        │  │
│  │載波調│部軍備│00000000│      │      │        │        │        │11│  │        │  │
│  │變設備│局採購│        │      │      │        │        │        │28│  │        │  │
│  │等九項│中心印│        │      │      │        │        │        │  │  │        │  │
│  │      │」、「│        │      │      │        │        │        │  │  │        │  │
│  │      │國防部│        │      │      │        │        │        │  │  │        │  │
│  │      │軍備局│        │      │      │        │        │        │  │  │        │  │
│  │      │採購中│        │      │      │        │        │        │  │  │        │  │
│  │      │心主任│        │      │      │        │        │        │  │  │        │  │
│  │      │」印文│        │      │      │        │        │        │  │  │        │  │
│  │      │各1枚 │        │      │      │        │        │        │  │  │        │  │
├─┼───┼───┼────┼───┼───┼────┼────┼────┼─┼─┼────┼─┤
│總│      │共58枚│共16張  │共3張 │共16張│        │        │5959萬20│  │  │0       │  │
│計│      │      │        │      │      │        │        │32元    │  │  │        │  │
└─┴───┴───┴────┴───┴───┴────┴────┴────┴─┴─┴────┴─┘
附註1.：93年10月4 日共匯入202 萬6382元，除清償編號3 之本
        金及利息外，尚清償部分編號4 之借款。
附註2.：其中本金11萬3600元及利息於93年10月4 日清償，餘本
        金223 萬4560元及利息於93年12月14日清償。
附表二：「遠東商銀」貸款（鴻康公司）部分：
┌─┬───┬───┬────┬───┬───┬────┬────┬────┬─┬─┬────┬─┐
│編│偽造之│偽造之│發票號碼│偽造「│偽造「│契約金額│發票金額│貸款金額│撥│還│還款金額│所│
│號│採購契│招標機│        │報價單│廠商費│        │        │        │款│款│        │填│
│  │約名稱│關蓋章│        │」數量│款劃撥│        │        │        │日│日│        │匯│
│  │      │      │        │      │入帳委│        │        │        │期│期│        │款│
│  │      │      │        │      │託書」│        │        │        │  │  │        │人│
│  │      │      │        │      │之數量│        │        │        │  │  │        │  │
├─┼───┼───┼────┼───┼───┼────┼────┼────┼─┼─┼────┼─┤
│1.│戰情管│（無契│YD      │0     │1（但 │無      │0000000 │0000000 │93│93│0000000 │大│
│  │理結合│約）  │00000000│      │未偽造│        │        │        │01│02│（含本金│直│
│  │目標物│      │        │      │印文）│        │        │        │28│24│0000000 │郵│
│  │追蹤系│      │        │      │      │        │        │        │  │  │及利息  │政│
│  │統    │      │        │      │      │        │        │        │  │  │14552 ）│90│
│  │      │      ├────┼───┼───┤        ├────┼────┼─┼─┼────┼─┤
│  │      │      │ZD      │0     │1（但 │        │0000000 │0000000 │93│93│0000000 │9 │
│  │      │      │00000000│      │未偽造│        │        │        │03│05│（含本金│0 │
│  │      │      │        │      │印文）│        │        │        │03│26│0000000 │5 │
│  │      │      │        │      │      │        │        │        │  │  │及利息  │4 │
│  │      │      │        │      │      │        │        │        │  │  │45186） │0 │
│  │      │      ├────┼───┼───┤        ├────┤        │  ├─┼────┼─┤
│  │      │      │ZD      │0     │1（但 │        │0000000 │        │  │93│0000000 │本│
│  │      │      │00000000│      │未偽造│        │        │        │  │06│（含本金│公│
│  │      │      │        │      │印文）│        │        │        │  │15│0000000 │司│
│  │      │      │        │      │      │        │        │        │  │  │及利息  │  │
│  │      │      │        │      │      │        │        │        │  │  │27932） │  │
├─┼───┼───┼────┼───┼───┼────┼────┼────┼─┼─┼────┼─┤
│2.│「42吋│（無契│YD      │0     │1（但 │無      │0000000 │0000000 │93│93│0000000 │大│
│  │電漿電│約）  │00000000│      │未偽造│        │        │        │02│04│（含本金│直│
│  │視、  │      │        │      │印文）│        │        │        │11│21│0000000 │郵│
│  │DVD 錄│      │        │      │      │        │        │        │  │  │及利息  │政│
│  │放影機│      │        │      │      │        │        │        │  │  │37672 ）│9 │
│  │、音響│      │        │      │      │        │        │        │  │  │        │0 │
│  │系統、│      │        │      │      │        │        │        │  │  │        │0 │
│  │施工」│      │        │      │      │        │        │        │  │  │        │9 │
│  │及「戰│      │        │      │      │        │        │        │  │  │        │  │
│  │情管理│      ├────┼───┼───┤        ├────┤        │  ├─┼────┼─┤
│  │結合目│      │YD      │1（但 │1（但 │        │0000000 │        │  │93│0000000 │9 │
│  │標物追│      │00000000│未偽造│未偽造│        │        │        │  │04│（含本金│0 │
│  │蹤系統│      │        │印文）│印文）│        │        │        │  │28│0000000 │5 │
│  │採購案│      │        │      │      │        │        │        │  │  │及利息  │4 │
│  │」    │      │        │      │      │        │        │        │  │  │12717 ）│0 │
│  │      │      ├────┼───┼───┤        ├────┼────┼─┼─┼────┼─┤
│  │      │      │YD      │0     │1（但 │        │0000000 │0000000 │93│93│0000000 │本│
│  │      │      │00000000│      │未偽造│        │        │        │02│06│（含本金│公│
│  │      │      │        │      │印文）│        │        │        │19│15│0000000 │司│
│  │      │      │        │      │      │        │        │        │  │  │及利息  │  │
│  │      │      │        │      │      │        │        │        │  │  │32157） │  │
│  │      │      ├────┼───┼───┤        ├────┤        │  ├─┼────┼─┤
│  │      │      │YD      │0     │1（但 │        │0000000 │        │  │93│0000000 │9 │
│  │      │      │00000000│      │未偽造│        │        │        │  │04│（含本金│0 │
│  │      │      │        │      │印文）│        │        │        │  │23│0000000 │5 │
│  │      │      │        │      │      │        │        │        │  │  │及利息  │4 │
│  │      │      │        │      │      │        │        │        │  │  │33898） │0 │
├─┼───┼───┼────┼───┼───┼────┼────┼────┼─┼─┼────┼─┤
│3.│玉山官│國家安│ZD      │0     │1（但 │00000000│0000000 │0000000 │93│93│全數清償│9 │
│  │邸安全│全局特│00000000│      │未偽造│        │        │        │04│07│（附註1.│0 │
│  │防護警│種勤務│        │      │印文）│        │        │        │13│30│）      │5 │
│  │報系統│指揮中│        │      │      │        │        │        │  │  │        │4 │
│  │      │心關防│        │      │      │        │        │        │  │  │        │0 │
│  │      │1枚   ├────┼───┼───┤        ├────┼────┼─┼─┼────┼─┤
│  │      │      │ZD      │0     │1（但 │        │0000000 │0000000 │93│93│0000000 │9 │
│  │      │      │00000000│      │未偽造│        │        │        │04│08│（含本金│0 │
│  │      │      │        │      │印文）│        │        │        │23│11│0000000 │5 │
│  │      │      │        │      │      │        │        │        │  │  │及利息  │4 │
│  │      │      │        │      │      │        │        │        │  │  │53522） │0 │
│  │      │      ├────┼───┼───┤        ├────┼────┼─┼─┼────┼─┤
│  │      │      │ZD      │0     │1（但 │        │0000000 │0000000 │93│93│全數清償│9 │
│  │      │      │00000000│      │未偽造│        │        │        │04│08│（附註2.│0 │
│  │      │      │        │      │印文）│        │        │        │28│11│）      │5 │
│  │      │      │        │      │      │        │        │        │  │  │        │4 │
│  │      │      │        │      │      │        │        │        │  │  │        │0 │
│  │      │      ├────┼───┼───┤        ├────┼────┼─┼─┼────┼─┤
│  │      │      │AD      │0     │1（但 │        │0000000 │0000000 │93│93│全數清償│9 │
│  │      │      │00000000│      │未偽造│        │        │        │05│09│（附註3.│0 │
│  │      │      │        │      │印文）│        │        │        │13│10│）      │5 │
│  │      │      │        │      │      │        │        │        │  │  │        │4 │
│  │      │      │        │      │      │        │        │        │  │  │        │0 │
├─┼───┼───┼────┼───┼───┼────┼────┼────┼─┼─┼────┼─┤
│4.│安泰營│國家安│BD      │0     │1（但 │0000000 │0000000 │0000000 │93│93│0000000 │9 │
│  │區行政│全局特│00000000│      │未偽造│        │        │        │07│10│（含本金│0 │
│  │暨消防│種勤務│        │      │印文）│        │        │        │15│28│0000000 │5 │
│  │廣播及│指揮中│        │      │      │        │        │        │  │  │及利息  │4 │
│  │視聽設│心關防│        │      │      │        │        │        │  │  │37148） │0 │
│  │施採購│1枚   ├────┼───┼───┤        ├────┼────┼─┼─┼────┼─┤
│  │案    │      │BD      │0     │1（但 │        │0000000 │0000000 │93│93│全數清償│9 │
│  │      │      │00000000│      │未偽造│        │        │        │07│11│（附註4.│0 │
│  │      │      │        │      │印文）│        │        │        │28│26│）      │5 │
│  │      │      │        │      │      │        │        │        │  │  │        │4 │
│  │      │      │        │      │      │        │        │        │  │  │        │0 │
├─┼───┼───┼────┼───┼───┼────┼────┼────┼─┼─┼────┼─┤
│5.│戶外型│國家安│BD      │0     │1（但 │0000000 │0000000 │0000000 │93│93│0000000 │9 │
│  │LED視 │全局特│00000000│      │未偽造│        │        │        │08│11│（含本金│0 │
│  │訊顯示│種勤務│        │      │印文）│        │        │        │05│26│0000000 │5 │
│  │器    │指揮中│        │      │      │        │        │        │  │  │及利息  │4 │
│  │      │心關防│        │      │      │        │        │        │  │  │39978 ）│0 │
│  │      │1枚   ├────┼───┼───┤        ├────┼────┼─┼─┼────┼─┤
│  │      │      │BD      │0     │1（但 │        │0000000 │0000000 │93│93│0000000 │9 │
│  │      │      │00000000│      │未偽造│        │        │        │08│12│（含本金│0 │
│  │      │      │        │      │印文）│        │        │        │17│14│0000000 │5 │
│  │      │      │        │      │      │        │        │        │  │  │及利息  │4 │
│  │      │      │        │      │      │        │        │        │  │  │42234） │0 │
│  │      │      ├────┼───┼───┤        ├────┤        │  ├─┼────┼─┤
│  │      │      │BD      │0     │1（但 │        │0000000 │        │  │93│0000000 │9 │
│  │      │      │00000000│      │未偽造│        │        │        │  │12│（含本金│0 │
│  │      │      │        │      │印文）│        │        │        │  │20│0000000 │5 │
│  │      │      │        │      │      │        │        │        │  │  │及利息  │4 │
│  │      │      │        │      │      │        │        │        │  │  │59278） │0 │
├─┼───┼───┼────┼───┼───┼────┼────┼────┼─┼─┼────┼─┤
│6.│總統府│國家安│CD      │0     │1（但 │00000000│0000000 │0000000 │93│94│0000000 │9 │
│  │外圍周│全局特│00000000│      │未偽造│        │        │        │10│01│（含本金│0 │
│  │邊監控│種勤務│        │      │印文）│        │        │        │06│17│0000000 │5 │
│  │系統  │指揮中│        │      │      │        │        │        │  │  │及利息  │4 │
│  │      │心關防│        │      │      │        │        │        │  │  │51416） │0 │
│  │      │1枚   ├────┼───┼───┤        ├────┼────┼─┼─┼────┼─┤
│  │      │      │DD      │0     │1（但 │        │0000000 │0000000 │93│94│0000000 │9 │
│  │      │      │00000000│      │未偽造│        │        │        │11│02│（含本金│0 │
│  │      │      │        │      │印文）│        │        │        │01│22│0000000 │5 │
│  │      │      │        │      │      │        │        │        │  │  │及利息  │4 │
│  │      │      │        │      │      │        │        │        │  │  │45724） │0 │
│  │      │      ├────┼───┼───┤        ├────┼────┼─┼─┼────┼─┤
│  │      │      │DD      │0     │1（但 │        │0000000 │0000000 │93│94│0000000 │9 │
│  │      │      │00000000│      │未偽造│        │        │        │11│03│（含本金│0 │
│  │      │      │        │      │印文）│        │        │        │29│16│0000000 │5 │
│  │      │      │        │      │      │        │        │        │  │  │及利息  │4 │
│  │      │      │        │      │      │        │        │        │  │  │83307） │0 │
├─┼───┼───┼────┼───┼───┼────┼────┼────┼─┼─┼────┼─┤
│7.│盤安山│國家安│DD      │0     │1（但 │00000000│0000000 │0000000 │93│94│0000000 │9 │
│  │莊國際│全局特│00000000│      │未偽造│        │        │        │12│04│（含本金│0 │
│  │會議視│種勤務│        │      │印文）│        │        │        │21│18│0000000 │5 │
│  │聽設備│指揮中│        │      │      │        │        │        │  │  │及利息  │4 │
│  │採購案│心關防│        │      │      │        │        │        │  │  │38566） │0 │
│  │      │1枚   ├────┼───┼───┤        ├────┤        │  ├─┼────┼─┤
│  │      │      │DD      │0     │1（但 │        │0000000 │        │  │94│0000000 │9 │
│  │      │      │00000000│      │未偽造│        │        │        │  │04│（含本金│0 │
│  │      │      │        │      │印文）│        │        │        │  │18│0000000 │5 │
│  │      │      │        │      │      │        │        │        │  │  │及利息  │4 │
│  │      │      │        │      │      │        │        │        │  │  │76370） │0 │
│  │      │      ├────┼───┼───┤        ├────┼────┼─┼─┼────┼─┤
│  │      │      │DZ      │0     │0     │        │0000000 │0000000 │94│94│全數清償│羅│
│  │      │      │00000000│      │      │        │        │        │01│05│（附註5.│楊│
│  │      │      │        │      │      │        │        │        │27│17│）      │公│
│  │      │      │        │      │      │        │        │        │  │  │        │司│
├─┼───┼───┼────┼───┼───┼────┼────┼────┼─┼─┼────┼─┤
│8.│安訓中│國家安│EZ      │0     │1（但 │0000000 │0000000 │0000000 │94│94│0000000 │特│
│  │心會議│全局特│00000000│      │未偽造│        │        │        │03│08│（含本金│勤│
│  │室視聽│種勤務│        │      │印文）│        │        │        │08│01│0000000 │中│
│  │設備採│指揮中│        │      │      │        │        │        │  │  │及利息  │心│
│  │購案  │心關防│        │      │      │        │        │        │  │  │50354 ）│  │
│  │      │1枚   ├────┼───┼───┤        ├────┼────┼─┼─┼────┼─┤
│  │      │      │EZ      │0     │1（但 │        │0000000 │0000000 │94│94│0000000 │特│
│  │      │      │00000000│      │未偽造│        │        │        │03│08│（含本金│勤│
│  │      │      │        │      │印文）│        │        │        │25│02│0000000 │中│
│  │      │      │        │      │      │        │        │        │  │  │及利息  │心│
│  │      │      │        │      │      │        │        │        │  │  │67310） │  │
├─┼───┼───┼────┼───┼───┼────┼────┼────┼─┼─┼────┼─┤
│9.│玉山寓│國家安│EZ      │0     │1（但 │00000000│0000000 │0000000 │94│94│全數清償│玉│
│  │所內，│全局特│00000000│      │未偽造│        │        │        │05│09│（附註6.│山│
│  │外圍牆│種勤務│        │      │印文）│        │        │        │04│23│）      │警│
│  │監控系│指揮中│        │      │      │        │        │        │  │  │        │衛│
│  │統建置│心關防│        │      │      │        │        │        │  │  │        │室│
│  │、遷移│1枚   ├────┼───┼───┤        ├────┼────┼─┼─┼────┼─┤
│  │暨復原│      │FZ      │0     │1（但 │        │0000000 │0000000 │94│94│全數清償│玉│
│  │工程採│      │00000000│      │未偽造│        │        │        │05│09│（附註7.│山│
│  │購案  │      │        │      │印文）│        │        │        │20│28│）      │警│
│  │      │      │        │      │      │        │        │        │  │  │        │衛│
│  │      │      │        │      │      │        │        │        │  │  │        │室│
├─┼───┼───┼────┼───┼───┼────┼────┼────┼─┼─┼────┼─┤
│10.│警勤室│國家安│GZ      │0     │1（但 │0000000 │0000000 │0000000 │94│94│清償本金│玉│
│  │視聽音│全局特│00000000│      │未偽造│        │        │        │08│09│284880及│山│
│  │響設備│種勤務│        │      │印文）│        │        │        │04│28│利息    │警│
│  │採購案│指揮中│        │      │      │        │        │        │  │  │        │衛│
│  │      │心關防│        │      │      │        │        │        │  │  │        │室│
│  │      │1枚   │        │      │      │        │        │        │  │  │        │  │
├─┼───┼───┼────┼───┼───┼────┼────┼────┼─┼─┼────┼─┤
│11.│電腦投│國家安│HZ      │0     │1（但 │0000000 │0000000 │0000000 │94│  │        │  │
│  │射系統│全局特│00000000│      │未偽造│        │        │        │10│  │        │  │
│  │燈泡採│種勤務│        │      │印文）│        │        │        │26│  │        │  │
│  │購案  │指揮中│        │      │      │        │        │        │  │  │        │  │
│  │      │心關防│        │      │      │        │        │        │  │  │        │  │
│  │      │1枚   │        │      │      │        │        │        │  │  │        │  │
├─┼───┼───┼────┼───┼───┼────┼────┤        │  │  │        │  │
│12.│室內靶│國家安│HZ      │0     │1（但 │0000000 │0000000 │        │  │  │        │  │
│  │場監視│全局特│00000000│      │未偽造│        │        │        │  │  │        │  │
│  │系統採│種勤務│        │      │印文）│        │        │        │  │  │        │  │
│  │購案  │指揮中│        │      │      │        │        │        │  │  │        │  │
│  │      │心關防│        │      │      │        │        │        │  │  │        │  │
│  │      │1枚   │        │      │      │        │        │        │  │  │        │  │
├─┼───┼───┼────┼───┼───┼────┼────┼────┼─┼─┼────┼─┤
│13.│語練教│國家安│JZ      │0     │1（但 │0000000 │0000000 │0000000 │94│  │        │  │
│  │室燈光│全局特│00000000│      │未偽造│        │        │        │11│  │        │  │
│  │影音控│種勤務│        │      │印文）│        │        │        │03│  │        │  │
│  │制設備│指揮中│        │      │      │        │        │        │  │  │        │  │
│  │採購案│心關防│        │      │      │        │        │        │  │  │        │  │
│  │      │1枚   │        │      │      │        │        │        │  │  │        │  │
├─┼───┼───┼────┼───┼───┼────┼────┤        │  │  │        │  │
│14.│教材提│國家安│JZ      │0     │1（但 │0000000 │0000000 │        │  │  │        │  │
│  │示機設│全局特│00000000│      │未偽造│        │        │        │  │  │        │  │
│  │施採購│種勤務│        │      │印文）│        │        │        │  │  │        │  │
│  │案    │指揮中│        │      │      │        │        │        │  │  │        │  │
│  │      │心關防│        │      │      │        │        │        │  │  │        │  │
│  │      │1枚   │        │      │      │        │        │        │  │  │        │  │
├─┼───┼───┼────┼───┼───┼────┼────┼────┼─┼─┼────┼─┤
│總│      │共12枚│共31張  │共1張 │共30張│        │        │9218萬93│  │  │尚未償還│  │
│計│      │      │        │      │      │        │        │00元    │  │  │之本金：│  │
│  │      │      │        │      │      │        │        │        │  │  │1039萬14│  │
│  │      │      │        │      │      │        │        │        │  │  │16元    │  │
└─┴───┴───┴────┴───┴───┴────┴────┴────┴─┴─┴────┴─┘
附註1.：93年7 月30日共匯入201 萬8673元，除清償本筆本金利
        息外，尚清償部分93年4 月28日之借款。
附註2.：其中本金14萬6400元及利息於93年7 月30日清償，餘本
        金198萬4000 元及利息於93年8 月11日清償。
附註3.：93年9 月10日共匯入302 萬7927元，除清償本筆本金利
        息外，尚清償部分93年7 月28日之借款。
附註4.：其中本金51萬7600元及利息於93年9 月10日清償，餘本
        金327萬3600 元及利息於93年11月26日清償。
附註5.：94年5 月1 日共匯入394 萬5981元，除清償本筆本金利
        息外，尚清償部分94年5 月4 日之借款。
附註6.：其中本金99萬5520元及利息於94年5 月17日清償，餘本
        金639萬6480 元及利息於94年9 月23日清償。
附註7.：94年9 月28日共匯入434 萬7362元，除清償本筆本金利
        息外，尚清償部分94年8 月4 日之借款。
附表三：「國泰世華銀行」貸款（鴻康公司）部分：
┌─┬───┬───┬────┬───┬───┬────┬────┬────┬─┬─┬────┬─┐
│編│偽造之│偽造之│發票號碼│偽造「│偽造「│契約金額│發票金額│貸款金額│撥│還│還款金額│所│
│號│採購契│招標機│        │出貨單│廠商費│        │        │        │款│款│（不含利│填│
│  │約名稱│關蓋章│        │」數量│款劃撥│        │        │        │日│日│息）    │匯│
│  │      │      │        │      │入帳委│        │        │        │期│期│        │款│
│  │      │      │        │      │託書」│        │        │        │  │  │        │人│
│  │      │      │        │      │之數量│        │        │        │  │  │        │  │
├─┼───┼───┼────┼───┼───┼────┼────┼────┼─┼─┼────┼─┤
│1.│固定式│國家安│AD      │0     │0     │0000000 │0000000 │0000000 │93│93│0000000 │9 │
│  │衛星導│全局特│00000000│      │      │        │        │        │05│10│        │8 │
│  │航儀及│種勤務│        │      │      │        │        │        │24│21│        │2 │
│  │衛星監│指揮中│        │      │      │        │        │        │  │  │        │4 │
│  │控模組│心關防│        │      │      │        │        │        │  │  │        │0 │
│  │採購  │1枚   │        │      │      │        │        │        │  │  │        │  │
├─┼───┼───┼────┼───┼───┼────┼────┼────┼─┼─┼────┼─┤
│2.│安維三│國家安│AD      │0     │1（但 │0000000 │0000000 │0000000 │93│93│0000000 │9 │
│  │號專精│全局特│00000000│      │未偽造│        │        │        │06│10│        │8 │
│  │訓練結│種勤務│        │      │印文）│        │        │        │01│21│        │2 │
│  │訓典禮│指揮中│        │      │      │        │        │        │  │  │        │4 │
│  │攝影委│心關防│        │      │      │        │        │        │  │  │        │0 │
│  │商採購│1枚   │        │      │      │        │        │        │  │  │        │  │
│  │案    │      │        │      │      │        │        │        │  │  │        │  │
├─┼───┼───┼────┼───┼───┼────┼────┼────┼─┼─┼────┼─┤
│3.│門禁管│國家安│AD      │0     │1（但 │0000000 │0000000 │0000000 │93│93│0000000 │9 │
│  │制系統│全局特│00000000│      │未偽造│        │        │        │06│11│        │0 │
│  │設備擴│種勤務│        │      │印文）│        │        │        │14│30│        │0 │
│  │充案  │指揮中│        │      │      │        │        │        │  │  │        │7 │
│  │      │心關防│        │      │      │        │        │        │  │  │        │0 │
│  │      │1枚   │        │      │      │        │        │        │  │  │        │  │
├─┼───┼───┼────┼───┼───┼────┼────┼────┼─┼─┼────┼─┤
│4.│玉山官│國家安│AD      │0     │1（但 │00000000│0000000 │0000000 │93│93│0000000 │9 │
│  │邸安全│全局特│00000000│      │未偽造│        │        │        │06│11│        │0 │
│  │防護警│種勤務│        │      │印文）│        │        │        │14│30│        │0 │
│  │報系統│指揮中│        │      │      │        │        │        │  │  │        │7 │
│  │      │心關防│        │      │      │        │        │        │  │  │        │0 │
│  │      │1枚   ├────┼───┼───┤        ├────┼────┼─┼─┼────┼─┤
│  │      │      │DD      │0     │1（但 │        │0000000 │0000000 │93│94│0000000 │9 │
│  │      │      │00000000│      │未偽造│        │        │        │11│05│        │0 │
│  │      │      │        │      │印文）│        │        │        │04│03│        │5 │
│  │      │      │        │      │      │        │        │        │  │  │        │4 │
│  │      │      │        │      │      │        │        │        │  │  │        │0 │
├─┼───┼───┼────┼───┼───┼────┼────┼────┼─┼─┼────┼─┤
│5.│戶外型│國家安│CD      │0     │1（但 │0000000 │0000000 │0000000 │93│94│0000000 │9 │
│  │LED視 │全局特│00000000│      │未偽造│        │        │        │10│04│        │0 │
│  │訊顯示│種勤務│        │      │印文）│        │        │        │26│21│        │5 │
│  │器    │指揮中│        │      │      │        │        │        │  │  │        │4 │
│  │      │心關防│        │      │      │        │        │        │  │  │        │0 │
│  │      │1枚   │        │      │      │        │        │        │  │  │        │  │
├─┼───┼───┼────┼───┼───┼────┼────┼────┼─┼─┼────┼─┤
│6.│禮堂數│國家安│DD      │1（其 │1（但 │0000000 │0000000 │0000000 │93│94│0000000 │安│
│  │位式投│全局特│00000000│上蓋有│未偽造│        │        │        │11│05│        │訓│
│  │影機採│種勤務│        │「大直│印文）│        │        │        │24│19│        │中│
│  │購案  │指揮中│        │90090 │      │        │        │        │  │  │        │心│
│  │      │心關防│        │信箱收│      │        │        │        │  │  │        │  │
│  │      │1枚   │        │件章」│      │        │        │        │  │  │        │  │
│  │      │      │        │）    │      │        │        │        │  │  │        │  │
├─┼───┼───┼────┼───┼───┼────┼────┼────┼─┼─┼────┼─┤
│7.│安泰營│國家安│DD      │1（其 │1（但 │0000000 │0000000 │0000000 │93│94│0000000 │安│
│  │區行政│全局特│00000000│上蓋有│未偽造│        │        │        │11│05│        │訓│
│  │暨消防│種勤務│        │「大直│印文）│        │        │        │26│23│        │中│
│  │廣播及│指揮中│        │90090 │      │        │        │        │  │  │        │心│
│  │視聽設│心關防│        │信箱收│      │        │        │        │  │  │        │  │
│  │施採購│1枚   │        │件章」│      │        │        │        │  │  │        │  │
│  │案    │      │        │）    │      │        │        │        │  │  │        │  │
├─┼───┼───┼────┼───┼───┼────┼────┼────┼─┼─┼────┼─┤
│8.│第一會│國家安│DD      │1（其 │1（但 │0000000 │0000000 │0000000 │93│94│0000000 │安│
│  │議室會│全局特│00000000│上蓋有│未偽造│        │        │        │12│05│        │訓│
│  │議系統│種勤務│        │「大直│印文）│        │        │        │03│30│        │中│
│  │設備採│指揮中│        │90090 │      │        │        │        │  │  │        │心│
│  │購案  │心關防│        │信箱收│      │        │        │        │  │  │        │  │
│  │      │1枚   │        │件章」│      │        │        │        │  │  │        │  │
│  │      │      │        │）    │      │        │        │        │  │  │        │  │
├─┼───┼───┼────┼───┼───┼────┼────┼────┼─┼─┼────┼─┤
│9.│大安大│國家安│DD      │1（其 │共2張 │0000000 │0000000 │0000000 │93│94│0000000 │安│
│  │溪寓所│全局特│00000000│上蓋有│（其中│        │        │        │12│06│        │訓│
│  │監視設│種勤務│        │「大直│1紙上 │        │        │        │08│01│        │中│
│  │備採購│指揮中│        │90090 │蓋有「│        │        │        │  │  │        │心│
│  │案    │心關防│        │信箱收│大直  │        │        │        │  │  │        │  │
│  │      │1枚   │        │件章」│90090 │        │        │        │  │  │        │  │
│  │      │      │        │）    │信箱收│        │        │        │  │  │        │  │
│  │      │      │        │      │件章」│        │        │        │  │  │        │  │
│  │      │      │        │      │）    │        │        │        │  │  │        │  │
├─┼───┼───┼────┼───┼───┼────┼────┼────┼─┼─┼────┼─┤
│10.│無線式│國家安│DD      │1（其 │共2張 │0000000 │0000000 │0000000 │93│94│0000000 │安│
│  │擴音設│全局特│00000000│上蓋有│（其中│        │        │        │12│06│        │訓│
│  │施採購│種勤務│        │「大直│1紙上 │        │        │        │08│01│        │中│
│  │案    │指揮中│        │90090 │蓋有「│        │        │        │  │  │        │心│
│  │      │心關防│        │信箱收│大直  │        │        │        │  │  │        │  │
│  │      │1枚   │        │件章」│90090 │        │        │        │  │  │        │  │
│  │      │      │        │）    │信箱收│        │        │        │  │  │        │  │
│  │      │      │        │      │件章」│        │        │        │  │  │        │  │
│  │      │      │        │      │）    │        │        │        │  │  │        │  │
├─┼───┼───┼────┼───┼───┼────┼────┼────┼─┼─┼────┼─┤
│11.│仁愛寓│國家安│DZ      │1（其 │1（其 │0000000 │0000000 │0000000 │94│94│0000000 │安│
│  │所監控│全局特│00000000│上蓋有│上蓋有│        │        │        │02│08│        │訓│
│  │採購案│種勤務│        │「大直│「國家│        │        │        │18│17│        │中│
│  │      │指揮中│        │90090 │安全局│        │        │        │  │  │        │心│
│  │      │心關防│        │信箱收│會計處│        │        │        │  │  │        │  │
│  │      │1枚   │        │件章」│」章）│        │        │        │  │  │        │  │
│  │      │      │        │）    │      │        │        │        │  │  │        │  │
├─┼───┼───┼────┼───┼───┼────┼────┼────┼─┼─┼────┼─┤
│12.│玉山寓│國家安│FZ      │1（其 │1（但 │0000000 │0000000 │0000000 │94│94│20893 （│  │
│  │所內、│全局特│00000000│上蓋有│未偽造│        │        │        │05│11│經國泰世│  │
│  │外圍牆│種勤務│        │「大直│印文）│        │        │        │10│16│華行使抵│  │
│  │監控系│指揮中│        │90090 │      │        │        │        │  │  │銷權，抵│  │
│  │統建置│心關防│        │信箱收│      │        │        │        │  │  │銷部分欠│  │
│  │工程採│共2枚 │        │件章」│      │        │        │        │  │  │款）    │  │
│  │購案  │      │        │）    │      │        │        │        │  │  │        │  │
├─┼───┼───┼────┼───┼───┼────┼────┼────┼─┼─┼────┼─┤
│13.│宏基二│國家安│FZ      │1（其 │1（但 │0000000 │0000000 │0000000 │94│  │        │  │
│  │號綜合│全局特│00000000│上蓋有│未偽造│        │        │        │05│  │        │  │
│  │教室及│種勤務│        │「大直│印文）│        │        │        │20│  │        │  │
│  │圖書室│指揮中│        │90090 │      │        │        │        │  │  │        │  │
│  │裝潢工│心關防│        │信箱收│      │        │        │        │  │  │        │  │
│  │程    │共2枚 │        │件章」│      │        │        │        │  │  │        │  │
│  │      │      │        │）    │      │        │        │        │  │  │        │  │
├─┼───┼───┼────┼───┼───┼────┼────┼────┼─┼─┼────┼─┤
│14.│特勤中│國家安│FZ      │1（其 │1（但 │0000000 │0000000 │0000000 │94│  │        │  │
│  │心管制│全局特│00000000│上蓋有│未偽造│        │        │        │05│  │        │  │
│  │室視聽│種勤務│        │「大直│印文）│        │        │        │26│  │        │  │
│  │音響設│指揮中│        │90090 │      │        │        │        │  │  │        │  │
│  │備採購│心關防│        │信箱收│      │        │        │        │  │  │        │  │
│  │案    │共2枚 │        │件章」│      │        │        │        │  │  │        │  │
│  │      │      │        │）    │      │        │        │        │  │  │        │  │
├─┼───┼───┼────┼───┼───┼────┼────┼────┼─┼─┼────┼─┤
│15.│特勤中│國家安│FZ      │1（其 │1（但 │0000000 │0000000 │0000000 │94│  │        │  │
│  │心管制│全局特│00000000│上蓋有│未偽造│        │        │        │06│  │        │  │
│  │室裝潢│種勤務│        │「大直│印文）│        │        │        │03│  │        │  │
│  │工程採│指揮中│        │90090 │      │        │        │        │  │  │        │  │
│  │購案  │心關防│        │信箱收│      │        │        │        │  │  │        │  │
│  │      │共2枚 │        │件章」│      │        │        │        │  │  │        │  │
│  │      │      │        │）    │      │        │        │        │  │  │        │  │
├─┼───┼───┼────┼───┼───┼────┼────┼────┼─┼─┼────┼─┤
│16.│特勤中│國家安│FZ      │1（其 │1（但 │00000000│00000000│0000000 │94│  │        │  │
│  │心管制│全局特│00000000│上蓋有│未偽造│        │        │        │06│  │        │  │
│  │室硬體│種勤務│        │「大直│印文）│        │        │        │13│  │        │  │
│  │設備採│指揮中│        │90090 │      │        │        │        │  │  │        │  │
│  │購案  │心關防│        │信箱收│      │        │        │        │  │  │        │  │
│  │      │共2枚 │        │件章」│      │        │        │        │  │  │        │  │
│  │      │      │        │）    │      │        │        │        │  │  │        │  │
├─┼───┼───┼────┼───┼───┼────┼────┼────┼─┼─┼────┼─┤
│17.│資訊中│國家安│GZ      │1（其 │1（但 │0000000 │0000000 │0000000 │94│  │        │  │
│  │心視聽│全局特│00000000│上蓋有│未偽造│        │        │        │08│  │        │  │
│  │音響設│種勤務│        │「大直│印文）│        │        │        │29│  │        │  │
│  │備採購│指揮中│        │90090 │      │        │        │        │  │  │        │  │
│  │案    │心關防│        │信箱收│      │        │        │        │  │  │        │  │
│  │      │共2枚 │        │件章」│      │        │        │        │  │  │        │  │
│  │      │      │        │）    │      │        │        │        │  │  │        │  │
├─┼───┼───┼────┼───┼───┼────┼────┼────┼─┼─┼────┼─┤
│總│      │共23枚│共18張  │共12張│共19張│        │        │6023萬50│  │  │尚未償還│  │
│計│      │      │        │出貨單│廠商費│        │        │00元    │  │  │之本金：│  │
│  │      │      │        │及12枚│款劃撥│        │        │        │  │  │2963萬91│  │
│  │      │      │        │印文  │入帳委│        │        │        │  │  │07元    │  │
│  │      │      │        │      │託書及│        │        │        │  │  │        │  │
│  │      │      │        │      │3枚印 │        │        │        │  │  │        │  │
│  │      │      │        │      │文    │        │        │        │  │  │        │  │
└─┴───┴───┴────┴───┴───┴────┴────┴────┴─┴─┴────┴─┘
附表四：「華僑銀行」貸款（羅楊公司）部分：
┌─┬───┬───┬────┬───┬───┬────┬────┬────┬─┬─┬────┬─┐
│編│偽造之│偽造之│發票號碼│偽造「│偽造「│契約金額│發票金額│貸款金額│撥│還│還款金額│所│
│號│採購契│招標機│        │出貨單│廠商費│        │        │        │款│款│        │填│
│  │約名稱│關蓋章│        │」數量│款劃撥│        │        │        │日│日│        │匯│
│  │      │      │        │      │入帳委│        │        │        │期│期│        │款│
│  │      │      │        │      │託書」│        │        │        │  │  │        │人│
│  │      │      │        │      │之數量│        │        │        │  │  │        │  │
├─┼───┼───┼────┼───┼───┼────┼────┼────┼─┼─┼────┼─┤
│1.│總統府│國家安│無      │0     │1（但 │00000000│無      │0000000 │93│94│0000000 │  │
│  │外圍周│全局特│        │      │未偽造│        │        │        │09│09│（含本金│  │
│  │邊監控│種勤務│        │      │印文）│        │        │        │07│07│0000000 │  │
│  │系統  │指揮中│        │      │      │        │        │        │  │  │及利息  │  │
│  │      │心關防│        │      │      │        │        │        │  │  │416136）│  │
│  │      │1枚   │        │      │      │        │        │        │  │  │        │  │
├─┼───┼───┼────┼───┼───┼────┼────┼────┼─┼─┼────┼─┤
│2.│特勤中│國家安│無      │0     │1（但 │0000000 │無      │0000000 │94│95│0000000 │  │
│  │心管制│全局特│        │      │未偽造│        │        │        │06│01│（含本金│  │
│  │室硬體│種勤務│        │      │印文）│        │        │        │22│23│0000000 │  │
│  │設備採│指揮中│        │      │      │        │        │        │  │  │及利息、│  │
│  │購案  │心關防│        │      │      │        │        │        │  │  │違約金  │  │
│  │      │1枚   │        │      │      │        │        │        │  │  │ ）     │  │
├─┼───┼───┼────┼───┼───┼────┼────┼────┼─┼─┼────┼─┤
│總│      │共2枚 │0張     │0張   │共2張 │        │        │1000萬元│  │  │尚未償還│  │
│計│      │      │        │      │      │        │        │        │  │  │之本金：│  │
│  │      │      │        │      │      │        │        │        │  │  │293 萬88│  │
│  │      │      │        │      │      │        │        │        │  │  │30 元   │  │
└─┴───┴───┴────┴───┴───┴────┴────┴────┴─┴─┴────┴─┘
附表五：「新竹商銀」貸款（羅楊公司）部分：
┌─┬───┬───┬────┬───┬───┬────┬────┬────┬─┬─┬────┬─┐
│編│偽造之│偽造之│發票號碼│偽造「│偽造「│契約金額│發票金額│貸款金額│撥│還│還款金額│所│
│號│採購契│招標機│        │出貨單│廠商費│        │        │        │款│款│        │填│
│  │約名稱│關蓋章│        │」數量│款劃撥│        │        │        │日│日│        │匯│
│  │      │      │        │      │入帳委│        │        │        │期│期│        │款│
│  │      │      │        │      │託書」│        │        │        │  │  │        │人│
│  │      │      │        │      │之數量│        │        │        │  │  │        │  │
├─┼───┼───┼────┼───┼───┼────┼────┼────┼─┼─┼────┼─┤
│1.│調頻副│「國防│GZ      │0     │0     │00000000│00000000│00000000│94│無│0       │  │
│  │載波調│部軍備│00000000│      │      │        │        │        │12│  │        │  │
│  │變設備│局採購│        │      │      │        │        │        │13│  │        │  │
│  │等9項 │中心印│        │      │      │        │        │        │  │  │        │  │
│  │      │」1枚 │        │      │      │        │        │        │  │  │        │  │
│  │      │、「國│        │      │      │        │        │        │  │  │        │  │
│  │      │防部軍│        │      │      │        │        │        │  │  │        │  │
│  │      │備局採│        │      │      │        │        │        │  │  │        │  │
│  │      │購中心│        │      │      │        │        │        │  │  │        │  │
│  │      │主任」│        │      │      │        │        │        │  │  │        │  │
│  │      │印文共│        │      │      │        │        │        │  │  │        │  │
│  │      │1枚   │        │      │      │        │        │        │  │  │        │  │
├─┼───┼───┼────┼───┼───┼────┼────┼────┼─┼─┼────┼─┤
│總│      │共2枚 │1張     │0張   │0張   │        │        │2000萬元│  │  │尚未償還│  │
│計│      │      │        │      │      │        │        │        │  │  │之本金：│  │
│  │      │      │        │      │      │        │        │        │  │  │2000萬元│  │
└─┴───┴───┴────┴───┴───┴────┴────┴────┴─┴─┴────┴─┘
附表六：
┌──┬───────────────┬────────┐
│編號│偽造之印章名稱                │   備      註   │
├──┼───────────────┼────────┤
│ 1. │國家安全局特種勤務指揮中心關防│未經扣押，但不能│
│    │                              │證明已滅失。    │
├──┼───────────────┼────────┤
│ 2. │國防部採購局局長印            │未經扣押，但不能│
│    │                              │證明已滅失。    │
├──┼───────────────┼────────┤
│ 3. │國防部採購局印                │未經扣押，但不能│
│    │                              │證明已滅失。    │
├──┼───────────────┼────────┤
│ 4. │國防部軍備局採購中心印        │未經扣押，但不能│
│    │                              │證明已滅失。    │
├──┼───────────────┼────────┤
│ 5. │國防部軍備局採購中心主任      │未經扣押，但不能│
│    │                              │證明已滅失。    │
├──┼───────────────┼────────┤
│ 6. │國防部政治作戰總隊總隊長印    │未經扣押，但不能│
│    │                              │證明已滅失。    │
├──┼───────────────┼────────┤
│ 7. │國家安全局會計處              │未經扣押，但不能│
│    │                              │證明已滅失。    │
├──┼───────────────┼────────┤
│ 8. │大直90090信箱收件章           │未經扣押，但不能│
│    │                              │證明已滅失。    │
└──┴───────────────┴────────┘
附表七：
┌──┬───────────┬────────────┐
│編號│偽造之印文名稱、數量  │    備           註     │
├──┼───────────┼────────────┤
│ 1. │「國防部軍備局採購中心│蓋於附表一編號16之「應收│
│    │主任」、「國防部軍備局│帳款債權讓與通知書」上（│
│    │採購中心印」各1枚     │士林地檢95他250號卷第3至│
│    │                      │4頁）                   │
├──┼───────────┼────────────┤
│ 2. │「國家安全局特種勤務指│蓋於附表二編號1之「應收 │
│    │揮中心關防」1枚       │帳款債權讓與通知書上」（│
│    │                      │95 警聲搜244號卷(二)第22頁│
│    │                      │）                      │
├──┼───────────┼────────────┤
│ 3. │「國家安全局特種勤務指│蓋於附表三編號12之「應收│
│    │揮中心關防」1枚       │帳款債權讓與通知書」上（│
│    │                      │95警聲搜244號卷(一)第16頁 │
│    │                      │）                      │
├──┼───────────┼────────────┤
│ 4. │「國家安全局會計處」印│蓋於「國泰世華營業部93年│
│    │文1枚                 │12 月29日093國世華業字第│
│    │                      │0935號函」上（95警聲搜  │
│    │                      │244號卷(一)第17頁）       │
├──┼───────────┼────────────┤
│ 5. │「國家安全局會計處」印│蓋於「國家安全局會計處94│
│    │文1枚                 │年3月4日九四華總管字第  │
│    │                      │094000085號函」上（95警 │
│    │                      │聲搜244號卷(一)第20頁）   │
├──┼───────────┼────────────┤
│ 6. │「國家安全局特種勤務指│蓋於「國家安全局93年9月2│
│    │揮中心關防」1枚       │日函」上（95偵3200號卷(二)│
│    │                      │第356頁）               │
├──┼───────────┼────────────┤
│ 7. │「國防部軍備局採購中心│蓋於附表五編號1之「應收 │
│    │主任」印文1枚         │帳款債權讓與通知回函」上│
│    │                      │（95偵6832號卷(二)第323頁 │
│    │                      │）                      │
└──┴───────────┴────────────┘


司法院資訊處製作；財團法人民間司法改革基金會備份。
